臺北高等行政法院判決
                                       99年度訴字第121號
                                    100年1月18日辯論終結
原      告　甲○○
訴訟代理人　蔡進良　律師
被      告　臺北市立中山國民中學
代　表　人　乙○○
訴訟代理人　周良貞  　律師
上列當事人間解聘事件，原告不服教育部中華民國98年11月19日
臺申字第0980199749號再申訴決定，提起行政訴訟，本院判決如
下：
    主  文
原告之訴駁回。
訴訟費用由原告負擔。
　　事實及理由
一、事實概要：
    原告自民國（下同）84年起任教於被告學校，教授藝術與人
    文領域。被告於97年1 月23日召開教師評審委員會（下稱教
    評會），經教評會開會討論，認定原告有「行為不檢有損師
    道」之該當解聘事實，決議以教師法第14條第1 項第6 款規
    定之「行為不檢有損師道」為由解聘原告，並陳報臺北市政
    府教育局（下稱臺北市教育局）核准在案，被告乃以97年3
    月19日北巿中山人字第09730124600 號函（下稱原處分）解
    聘原告。原告不服，向臺北市教師申訴評議委員會（下稱臺
    北市申評會）提起申訴，未獲變更，向教育部中央教師申訴
    評議委員會（下稱中央申評會）提起再申訴，亦遭駁回，遂
    向本院提起本件行政訴訟。
二、本件原告主張：
（一）程序事項
    1.依最高行政法院新近之見解，公立學校教師經教評會決議
      解聘並報請主管教育行政機關核准後，該教師不服，應提
      起申訴、再申訴（視為訴願）或依法逕提訴願後，再以學
      校為被告依法提起撤銷訴訟：
      (1)公立學校依法定組織及程序解聘教師，應係該公立學校
        立於機關之地位，就公法上具體事件，所為得對外發生
        法律效果之單方行政行為，具有行政處分之性質：
        按最高行政法院98年7月份第1次庭長法官聯席會議決議
        認為：「公立學校係各級政府依法令設置實施教育之機
        構，具有機關之地位（司法院釋字第382號解釋理由書
        第2段參照）。公立學校教師之聘任，為行政契約。惟
        在行政契約關係中，並不排除立法者就其中部分法律關
        係，以法律特別規定其要件、行為方式、程序或法律效
        果，俾限制行政契約當事人之部分契約自由而維護公益
        。公立學校教師於聘任後，如予解聘、停聘或不續聘者
        ，不僅影響教師個人權益，同時亦影響學術自由之發展
        與學生受教育之基本權利，乃涉及重大公益事項。是教
        師法第14條第1項規定，教師聘任後，除有該項各款法
        定事由之一者外，不得解聘、停聘或不續聘，乃為維護
        公益，而對公立學校是否終止、停止聘任教師之行政契
        約，以及是否繼續簽訂聘任教師之行政契約之自由與權
        利，所為公法上限制。除該項教師解聘、停聘或不續聘
        法定事由之限制外，該法另定有教師解聘、停聘或不續
        聘之法定程序限制（教師法第14條第2 項、第3 項、同
        法施行細則第16條各款參照）。是公立學校教師因具有
        教師法第14條第1 項各款事由之一，經該校教評會依法
        定組織（教師法第29條第2 項參照）及法定程序決議通
        過予以解聘、停聘或不續聘，並由該公立學校依法定程
        序通知當事人者，應係該公立學校依法律明文規定之要
        件、程序及法定方式，立於機關之地位，就公法上具體
        事件，所為得對外發生法律效果之單方行政行為，具有
        行政處分之性質。」最高行政法院98年度判字第876 號
        判決、最高行政法院98年度判字第963 號判決亦採相同
        見解。
      (2)公立學校教師不服學校所為行政處分，應以學校為被告
        依法提起撤銷訴訟：
        上開最高行政法院庭長法官聯席會議決議並指出：當事
        人不服公立學校解聘、停聘或不續聘之行政處分，但未
        利用法定特別程序救濟（或遲誤法定特別救濟程序相關
        期限），而俟主管教育行政機關核准該行政處分後，始
        依教師法第29條第1項、第31條第2項前段及第33條規定
        提起申訴、再申訴（視為訴願）或依法逕提訴願後，再
        以學校為被告依法提起撤銷訴訟者，亦無不合。
    2.原告不服原處分，於向臺北市申評會提出申訴經駁回，再
      向中央申評會提出再申訴經駁回後，得提起行政訴訟救濟
      ：
    (1)公立學校教師不服學校所為行政處分，有提起申訴、再申
      訴（視為訴願）或依法逕提訴願後，再以學校為被告依法
      提起撤銷訴訟之程序選擇權；
    (2)按教師法第31條規定：「教師申訴之程序分申訴及再申訴
      二級（第1 項）。教師不服申訴決定者，得提起再申訴。
      學校及主管教育行政機關不服申訴決定者亦同（第2 項）
      。」同法第33條又規定：「教師不願申訴或不服申訴、再
      申訴決定者，得按其性質依法提起訴訟或依訴願法或行政
      訴訟法或其他保障法律等有關規定，請求救濟。」其中所
      謂「按其性質」，首應區分學校與教師間之聘約關係屬私
      法契約或行政契約。公立學校教師之聘任屬行政契約，自
      不適用普通法院救濟途徑，相關爭議自應「依訴願法或行
      政訴訟法或其他保障法律等有關規定，請求救濟。」又由
      於上開第33條前段規定「教師不願申訴或不服申訴、再申
      訴決定者」，得按其性質依訴願法或行政訴訟法請求救濟
      。是公立學校教師就學校有關教師個人之措施不服，得按
      其性質選擇循申訴、再申訴（視為訴願）、行政訴訟途徑
      ；或按其性質逕提訴願、行政訴訟，以資救濟，乃法律特
      別規定之救濟途徑及當事人就不同救濟途徑間之自由選擇
      權，最高行政法院98年7 月份第1 次庭長法官聯席會議決
      議著有明文。故原告得自由選擇先循申訴或訴願途徑，於
      不服申訴或訴願決定後，再依法提起行政訴訟。
（二）事實經過：
    1.長年優良教師於一個月內變成不適任教師：
      (1)緣原告自84年起任教於被告學校，教授藝術與人文領域
        。原告曾獲頒行政院三等服務獎章、並獲聘為被告課程
        發展會委員、藝術與人文領域召集委員，之前也曾獲同
        仁推選為學校教師會會長，長年以來從未被質疑有任何
        不適任情事。
      (2)惟因原告於96年11月12日對臺北市政府提起訴訟，反對
        北北基「一綱一本」政策，加上96年12月10日自由時報
        報導被告使用測驗卷並有班級積欠費用起，被告自96年
        12月13日至97年1月23日間，短短1個月餘之間，陸續對
        原告為一連串措施包括：提報不適任教師、針對原告製
        發問卷、召開考績會，最後在97年1月23日召開教評會
        決議解聘原告，並以原處分通知解聘原告，略謂：依被
        告教評會97年1 月23日決議，原告有教師法第14條第1
        項第6 款「行為不檢有損師道，經有關機關檢證屬實者
        」之情形，復報經臺北市教育局97年3 月19日北市教人
        字第09732979100 號函准在案，自97年3 月20日起解聘
        原告。
    2.原告依法提起申訴及再申訴均被駁回，只得依法提起行政
      訴訟：
      原告於收到上開函文後，隨即於97年4月18日向臺北市申
      評會提起申訴。臺北市申評會審議經年，仍無結果，直到
      換屆後，才在98年6月30日作成申訴決定，駁回原告之申
      訴，並於98年7月16日以府教中字第09836205700號函將該
      申訴評議書送達原告。原告不服該申訴決定，於收受上開
      函文後，隨即於98年8月12日向教育部中央申評會提起再
      申訴。中央申評會於98年11月16日作成再申訴決定，駁回
      原告之再申訴，並於98年11月19日以台申字第0980199749
      號函將該再申訴評議書送達原告。原告不服，爰依教師法
      第33條規定，於法定期間內向本院提起本件訴訟。
    3.有關被告在本案中預設結論，解聘原告之前因後果與事件
      經過，謹整理如下表：
      (1)96年：
        11月12日：原告為維護教師專業自主權，反對北市一
          綱一本政策，對臺北市政府提起訴訟。
        12月10日：自由時報刊出被告強制代購測驗卷，並有
          班級積欠書商新臺幣（下同）14萬元的測驗卷費用，
          被告逕以原告曾接觸記者，即認定係原告惡意爆料。
        12月13日：
          A.上午：被告出示家長會陳情書，指控原告有上課遲
            到、播放錄影帶、辱罵學生等不當行為。
          B.中午：在原告未獲通知的情況下，臺北市教育局督
            學忽然現身，指示被告召開教評會，決議以「教學
            不力」提報原告為不適任教師，並將成立輔導小組
            以進入輔導期。
          C.下午：督學、被告行政人員與數位家長會成員至原
            告課堂查看。
          D.傍晚：被告正式發文臺北市教育局提報教評會決議
            ，人事主任並持該決議公文要原告簽收，並告知中
            午召開教評會已提報原告為不適任教師，並進入輔
            導機制。
      (2)97年：
        1月2日：被告製作問卷發給原告任教的18個班共約五
          百多名學生，針對原告在問卷所列16項行為之表現，
          要求學生具名作答，但問卷結果從未公布。
        1 月7 日：原告以臺北光武郵局第24號存證信函告知
          被告，表明願意配合輔導程序，並推薦臺師大林世華
          教授參加輔導小組。
        1月14日：被告召開考績會，指控原告10項事由。因
          被告未提具體事證，原告當場提出異議。
        1月21日：被告再次召開考績會，當日臺北市教育局
          督學並至被告坐鎮監督。本次考績會改以四項事由指
          控原告，並決議記大過一次。原告對1 月21日考績會
          結果提出說明書及異議說明書。
        1月23日：被告再召開教評會，改以8項事由指控原告
          ，並決議以「行為不檢、未維護校譽且有損師道」解
          聘原告。原告對教評會8項指摘事由，提出說明書。
        1月30日：
          A.被告以97年1月30日北市中山人字第09730042210號
            函報請臺北市教育局審議，惟臺北市教育局竟於同
            日立即寄發開會通知單，更迫不急待地在過年後上
            班日之第一日召開會議。
          B.臺北市教育局於被告陳報之同日，馬上可確定委員
            可開會之時間，不禁令人懷疑，臺北市教育局是否
            已知原告會遭教評會解聘，並已排定好開會時間？
            否則臺北市教育局為何如此有效率。
        2月12日：【2月6日（三）至2月11日（四）為過年期
          間】開學日，臺北市教育局召開教師不續聘評議小組
          會議，認為校方所指「行為不檢有損師道」之事證不
          全，破天荒決議組成六人調查小組，進入校園進行調
          查。
        2月13日：
          A.被告部分家長會成員、二十餘名學生在學校內拉白
            布條要求原告立即辭職。
          B.經記者詢問在場學生，學生謂布條非其製作，是家
            長會的人準備的。
        2月14日：臺北市教育局調查小組開始入校調查。
        3月13日：臺北市政府審議教師不續任評議小組（下
          稱不續任小組）第40次會議，以無記名方式作成決議
          解聘原告，臺北市教育局並發布新聞稿。
        3 月19日：被告作成原處分，謂原告違反教師法第14
          條第1 項第6 款規定，報經臺北市教育局97年3 月19
          日北市教人字第09732979100 號函核准在案。
      (3)98年：
        6月30日：第八屆臺北市申評會前後歷經一年多、近
          十次之會議仍未能作出解聘決議，然第九屆臺北市申
          評會新任委員，竟於98年4 月一上任後，即於98年5
          月會議即作成決議，98年6 月26日再為確認，於98年
          6 月30日作成評議書駁回原告申訴。
        11月16日：原告於7月16日接獲上開評議書，依法提
          起再申訴，惟中央申評員會以11月16日再申訴評議書
          駁回原告再申訴。
（三）被告所屬教評會97年1 月23日所為解聘原告之決議，解聘
      原告之事由並不該當教師法第14條第1 項之規定，其解聘
      有違教師法第14條第1 項之規定，其決議應予以撤銷：
    1.按教師法第14條第1項規定係針對教師於聘任後得為解聘
      之規定，第14條第1項第1款至第5款都以受有刑責為前提
      ，故在解釋第6款時，實務案件多半是情節重大、已達到
      觸犯刑責之程度，如著作抄襲、性侵害等：按行為時教師
      法第14條第1項規定：「教師聘任後除有下列各款之一者
      外，不得解聘、停聘或不續聘：一、受有期徒刑一年以上
      判決確定，未獲宣告緩刑者。二、曾服公務，因貪污瀆職
      經判刑確定或通緝有案尚未結案者。三、依法停止任用，
      或受休職處分尚未期滿，或因案停止職務，其原因尚未消
      滅者。四、褫奪公權尚未復權者。五、受禁治產之宣告，
      尚未撤銷者。六、行為不檢有損師道，經有關機關查證屬
      實者。七、經合格醫師證明有精神病者。八、教學不力或
      不能勝任工作，有具體事實或違反聘約情節重大者。」故
      在解釋第6款時，實務案件多半是情節重大、已達到觸犯
      刑責之程度，如著作抄襲、性侵害等，其嚴重可非難性方
      與前第1至第5款屬適當。
    2.被告於校內程序中對原告之指控一變再變（後詳），最後
      在97年1月23日召開教評會，會中指摘原告之8大事由均不
      該當教師法第14條第1項第6款規定：
      查被告於教評會指控原告自96年12月至97年1月期間「行
      為不檢，有損師道」，包括：(1)原告提供自由時報錯誤報
      導資料；(2)原告完全否認自己的不適任教學行為，並強悍
      的拒絕家長任何的建議；(3)原告接獲輔導通知後，不思改
      進，帶領人本基金會成員及媒體直闖校園，傷害被告校譽
      ，示範了最壞的師道行徑；(4)原告使用盜版影片；(5)原告
      帶校外法律人員，進入被告係衝撞校園倫理，違反師道情
      節重大；(6)原告一面向被告公然挑戰，一面向學生哭訴，
      是有損師道行為不檢之劣行；(7)寄發存證信函恐嚇教評委
      員；(8)原告表達有條件接受輔導，致輔導計畫無法通過等
      等云云，並進而作成解聘原告之決議。
    3.惟查此一指控先不論被告提出具體事證，原告謹就獲知之
      指控事項，答辯如下，可知並無任何事由係該當教師法第
      14條第1項第6款「行為不檢有損師道，經有關機關查證屬
      實者」，故被告之解聘決議應屬無效。教評會作成解聘決
      議提出8大指控事由：
      (1)指控事由：原告提供自由時報錯誤報導資料。
        原告答辯：學校謂「被告積欠測驗費14萬元」之錯誤報
        導，係指沒有積欠或金額有誤？原告並非記者亦非報社
        編輯，報導內容並非原告自行撰寫或修改，不應將記者
        之報導內容歸責於原告。
      (2)指控事由：原告完全否認自己的不適任教學行為，並強
                  悍的拒絕家長任何的建議。
        原告答辯：原告突遭被告指控，自然會盡量澄清說明
                    以免誤會，如簡忠雄會長曾投書指摘原告
                    播放「王昭君」一事，即為臺灣立報記者
                    所澄清，該記者更謂原告係在教學上有所
                    精進之人。
                  原告或與家長會長副會長在溝通上無交集
                    ，但遽此指摘「完全否認」、「強悍拒絕
                    」，實有不公。且原告為澄清之努力，與
                    有違師道有何關連？
      (3)指控事由：原告接獲輔導通知後，不思改進，帶領人本
                  基金會成員及媒體直闖校園，傷害被告校譽
                  ，示範了最壞的師道行徑。
        原告答辯：96年12月19日記者及人本基金會蕭逸民先生
                  進入校園，係因被告代表人致電邀請，被告
                  代表人更準備其代表人室旁之會議室座談討
                  論，更有換取記者證登記始進入被告，當時
                  被告亦未拒絕，事後卻完全否認，有違禁反
                  言原則。
      (4)指控事由：原告使用盜版影片。
        原告答辯：被告指摘之「快樂腳」影片乃原告自行購
                    買之正版，並非盜版。
                  利用影片並輔以樂理解說，乃符合著作權
                    法第47條之合理使用。
      (5)指控事由：原告帶校外法律人員，進入被告係衝撞校園
                  倫理，違反師道情節重大。
        原告答辯：按行政調查程序當事人有權委任代理人出席
                  ，或陪同出席提供法律意見，以確保程序公
                  正性及正當性，行政程序法定有明文。此乃
                  法律保障被調查人之權利。
      (6)指控事由：原告一面向被告公然挑戰，一面向學生哭訴
                  ，是有損師道行為不檢之劣行。
        原告答辯：空言指控，無法回應。
      (7)指控事由：寄發存證信函恐嚇教評會委員。
        原告答辯：原告係為澄清事實，要求教評會委員詳細調
                  查證據以免造成誤會，何來恐嚇可言？
      (8)指控事由：原告表達有條件接受輔導，致輔導計畫無法
                  通過。
        原告答辯：原告推薦輔導委員，係依規定可享有之權利
                  ，何來「有條件」，又為何林世華教授即會
                  變成無法輔導？
（四）被告所屬教評會97年1 月23日所為解聘原告之決議解聘被
      告之事由，未提出具體事證，以致被告無法為適時之防禦
      ，有違行政程序法第102 條及第36條之規定，原處分所採
      認定之依據顯有重大違誤其決議應予以撤銷：
      按「行政機關應依職權調查證據，不受當事人主張之拘束
      ，對當事人有利及不利事項一律注意」、「行政機關作成
      剝奪人民權利之行政處分前應給予該處分相對人陳述意見
      之機會。」行政程序法第36條及第102條定有明文。惟由
      於原告自考績會審議階段即遭受不實指控，為突顯本件於
      程序上之諸多瑕疵，爰依各個階段細述如后：
    1.被告在考績會階段指控原告10項事由，後改為4項事由，
      均不該當教師法第14條第1項第6款之解聘事由：
      (1)按「教師之平時考核，應隨時根據具體事實，詳加記錄
        」、「成績考核委員會對擬考列第四條第一項第三款或
        申誡以上懲處之教師，於初核前應給予陳述意見之機會
        。」教師成績考核辦法第6條及第20條著有明文。尤其
        第20條係94年之新增立法，係參酌高級中等以下學校教
        師評審委員會設置辦法第10條規定應給予教師陳述意見
        之規定，以保障教師之權益。
      (2)惟查97年1 月14日被告所屬考績會第1 次召開，指控原
        告10項事由，有以下程序瑕疵：考績會會議事前通知
        事由為「本校甲○○老師平時考核審議案」，會議當天
        議題突然改為「蕭老師疑似不適任行政處分案」；會
        議中未提示任何資料或證據；10項指控模糊不具體，
        且以非常快之速度播放；只給予原告20分鐘時間陳述
        。經原告反應以上四點瑕疵後，考績會仍堅持不補正程
        序瑕疵，亦未提出具體事證。
      (3)上述考績會在指控內容糢糊不具體且無任證據之情形下
        ，原告未能有足夠時間反應並為實質具體之意見說明，
        此次考績會召開在程序上顯屬違反前開教師成績考核辦
        法之規定。
      (4)考績會在97年1 月21日再次召開，指控原告4 項事由，
        惟查考績會僅隔一星期即又召集，有鑑於前次會議在程
        序上之諸多瑕疵，原告為確保己身權益，委任二位代理
        人陪同出席，惟考績會竟禁止代理人參加，枉顧程序正
        義並違反行政程序法第24條第1 項「當事人得委任代理
        人」之規定。
      (5)次查，短短一星期後，被告對原告之指控事項竟從10項
        減為4 項，但具體指控內容仍未特定，有違法律明確性
        原則，亦影響原告之答辯防禦之權利。
      (6)末查，由於第一次考績會之糢糊控訴，原告乃要求閱覽
        查閱影印「出缺勤記錄」、「教室日誌」及「指控事項
        之證據資料」，惟被告均置之不理。
      (7)在以上種種程序瑕疵之下，會議決議對原告記大過一次
        。
    2.被告在教評會階段指控原告8 項事由，亦不該當教師法第
      14條第1 項第6 款之解聘事由，且內容與考績會指控大部
      分雷同，明顯一事二罰，況且同樣未提出具體事證給予原
      告有答辯之機會。
      (1)在第2次考績會召開間隔二日後之1月23日，被告即召開
        教評會，指控原告8項事由，並決議以「行為不檢、未
        維護校譽且有損師道」解聘原告。惟查：97年1月21日
        教評會之開會通知，係於考績會召集同日發出，考績會
        出席成員與教評會有5人為相同，占出席成員二分之一
        以上，指控原告於96年12月至97年1月間行為不檢，計8
        項事由。
      (2)被告可以在1 月21日以4 項事由指控作為原告之考績考
        核依據，並在同日又增加為8 項指控並發出教評會通知
        ，如此效率實令人難以想像。
      (3)次查，被告指控內容與考績會之指控頗多雷同，前二天
        才以同一事由記原告大過，隔兩天再於教評會指責原告
        行為不檢予以解聘，明顯一事二罰。況且依教師法第14
        條第1 項第6 款，即使所指控事項均屬實，其嚴重性是
        否已如該當刑責之可非難性之重大，亦有疑問。
      (4)末查，先不論指控內容是否該當教師法之解聘事由，同
        一事由於考績會被提出時，原告即要求被告提出具體事
        證，而被告非但置之未理，竟再持續以同一事由記大過
        ，並進一步予以解聘，原告如何能為適時之防禦？
      (5)綜上，即使到教評會階段，亦未治癒考績會之程序瑕疵
        ，反而變本加厲以同一事由先記原告大過，再予以解聘
        ，至於具體事證則付之闕如，僅憑開會通知單所附二頁
        半之指控事由，就可以逼使一位任教十年以上之優良教
        師從此告別杏檀，顯然違反正當法律程序。
（五）被告因為拒絕提供具體事證等相關資料予原告，實質剝奪
      原告答辯權，有違行政程序法第46條第1項，業經原告提
      起訴願成功，此有臺北市政府訴願審議委員會於97年7月
      10日府訴字第09770127700號訴願決定書可證：
    1.按「當事人或利害關係人得向行政機關申請閱覽、抄寫、
      複印或攝影有關資料或卷宗。但以主張或維護其法律上利
      益有必要者為限。」、「本會審查第2 條第1 項第3 款至
      第5 款事項之當事人或利害關係人得依學校規定申請閱覽
      、抄寫、複印或攝影有關資料或卷宗。但以主張或維護其
      法律上利益有必要者為限。」行政程序法第46條第1 項及
      高級中等以下學校教師評審委員會設置辦法第10條之1 定
      有明文。
    2.查原告因被告不實指控為不適任教師，曾於97年1月7日以
      存證信函，要求被告提供原告所有出缺勤資料、教學班級
      之教學日誌，俾利原告對被告指摘事項行使防禦權利，並
      協助被告釐清事實，惟被告不但於97 年1月14日函拒絕提
      供，並繼續以同一事由指摘被告，決議記被告大過並續於
      1月23日決議解聘被告已如前述。
    3.經原告針對被告97年1 月14日函不服提起訴願，臺北市政
      府訴願審議委員會於97年7 月10 日府訴字第09770127700
      號訴願決定書認定：被告97年1 月14日函「並未具體說明
      其不予提供上開資料之法令依據為何? 自難認該處分函與
      行政行為之內容應明確之原則相合」，故撤銷該處分。
    4.被告之程序違法即遭確認，其仍不改善，並進一步據以作
      成處分，其處分仍屬違法自屬無庸置疑。
（六）被告函報臺北市教育局審議之資料與校內在教評會之指控
      不一，包含97年1月23日教評會審議時未存在之書面資料
      以及1 月23日後之資料，並業經臺北市申評會評議書第17
      頁所指摘。而且此份指控文件從未於考績會、考評會時提
      出供原告有機會說明，有違行政程序法第46條第1 項之規
      定，解聘明顯有重大程序瑕疵應屬無效：
    1.查被告報經臺北市教育局核准原告解聘案，被告即以原處
      分解聘原告。惟據臺北市教育局97年3 月13日新聞稿，被
      告指摘事項突然變更為：(1)洩漏學生個人或其家庭資料；
      (2)公然說謊誤導媒體；(3)強行留置及嚴厲責罵學藝股長，
      並要求其修改內容，致其身心受創；(4)經常言語羞辱學生
      ；(5)教評委員多次接獲原告存證信函，致人心惶惶；(6)將
      學生趕出教室並記過、威脅學生錄音錄影；(7)評量無客觀
      標準；(8)教師準備室公器私用；(9)謾罵視導督學及家長會
      長；(10)使用不雅言語羞辱學生；同一影片連續播放數週
      ，未加以講解；課堂打手機或離開處理私事等等。此與
      被告1 月23日教評會指摘事項有相當大的出入，顯然被告
      函報臺北市教育局審議之資料與教評會之指控前後不一。
    2.由於被告拒絕提供資料原告提起訴願已如前述，一直至97
      年5月、6月間被告始提供原告所謂之事證資料（下稱不適
      任書），據聞被告即係提供此資料予不續任小組，經查閱
      此不適任書，發現以下種種驚人荒謬之事實。
      (1)指摘原告之事由變為7大事項，厚達354頁，資料包含97
        年1月23日教評會審議時未存在之書面資料。此經臺北
        市申評會評議書第17頁所指摘，並證實原告內心之懷疑
        ：被告函報臺北市教育局審議之資料與被告在教評會之
        指控不一。而且此份指控書從未於考績會、考評會時提
        出供原告有機會說明，俟臺北市教育局教師不續聘評議
        小組會議發出解聘新聞稿昭告全天下之後，原告才得以
        一閱。
      (2)資料內尚有97年1月23日教評會後之指摘事項：
        此有為被告所自承。查原告已於97年1月23日遭解聘，
        被告可以再提出97年2月間之事指摘原告「行為不檢」
        ，益徵被告意圖解聘原告至為灼然，明顯係先有結論再
        找理由。
      (3)此外原告曾至臺北市教育局申請閱卷，因被告未提供完
        整事證資料，以致原告無法閱得全部資料，惟仍閱得被
        告所屬教評會決議解聘原告後，檢送至臺北市教育局有
        關原告不適任之「目次」。惟查：此目錄僅有70頁，與
        不適任書之354 頁差達五倍，顯然此354 頁之不適任書
        ，並非97年1 月23日教評會審視之文件。
      (4)甚且，被告陳述意旨稱於97年1月23日開會討論，針對
        原告之指控事項編號1、編號2、編號3、編號4、編號5
        及編號6以簡報說明，並在現場提出事證供委員們比對
        ，此有申訴評議書第11頁可稽。此時原告被指控事項又
        變為6項。而被告迄今未說明該6項事實究竟為何，復未
        提出證明之資料，原告欲為實質答辯實有困難。
（七）不續任小組係協助臺北市教育局本於主管機關行使之教師
      法第14條之1 權限，故其之審議事項應限於經被告所屬教
      評會評議事項，其他事項既未經教評會討論，不續任小組
      竟取代教評會加以調查審議，違反教師法第14條第2 項規
      定以及臺北市政府教育局審議不適任教師評鑑小組設置要
      點第3 點、第7 點第2 項之規定並進而作成決議，顯有重
      大程序瑕疵：
    1.按，教師法第14條第2 項規定教師有「行為不檢」或「教
      學不力」，應經教評會委員三分之二以上出席及出席委員
      半數以上之決議。高級中等以下學校教師評審委員會設置
      辦法第2 條規定「高級中等以下學校教師評審委員會( 以
      下簡稱本會) 之任務如下：……三、關於教師解聘、停聘
      及不續聘之審議事項。……」、第10條復規定「本會審查
      第2 條第1 項第3 款至第5 款事項時，應給予當事人陳述
      意見之機會。」臺北市教育局審議不適任教師評鑑小組設
      置要點第3 點規定「本小組之任務如下：( 一) 審議學校
      函報之解聘、停聘或不續聘教師案。( 二) 確認不適任教
      師處理方式。」第7 點第2 項復規定「行為不檢有損師道
      者，學校應檢附教師評審委員會會議相關紀錄及具體事實
      表，本小組就所附相關資料審議之。」。
    2.查被告所屬教評會之組成成員係由教師代表、學校行政人
      員及家長會代表等教育現場第一線人員所組成；不續任小
      組委員係由地方教師會代表、校長協會代表、家長團體代
      表、教育學者、法學專家、精神醫療專業人員所組成。兩
      者組成成員，在專業背景、是否為教育現場人員等，皆顯
      有不同，足徵其功能及任務不同，後者不得亦無從取代前
      者。
    3.再者，據「臺北市政府教育局審議不適任教師評鑑小組設
      置要點」第3點、第7點第2項之規定，不續任小組係審查
      學校解聘之程序、適用法規是否有所違誤，應限於學校指
      摘之事項、教評會決議事項，否則何需檢附教評會會議紀
      錄及具體事實表。
    4.本件不續任小組罕見組成專案調查小組至被告學校進行調
      查，不僅混淆自身角色，專案調查小組調查程序亦有瑕疵
      ：
      (1)按不續任小組旨在保障教師之工作權益，審查學校解聘
        程序、認事用法是否有所違誤，並非補充學校解聘程序
        之瑕疵。因主管教育行政機關不得未經學校教評會決議
        而逕予解聘原告，故不續任小組審議事項應限於被告97
        年1 月23日教評會討論之8 點事項，否則有違教師法第
        14條第2 項規定。
      (2)次按，原告是否有「行為不檢，有損師道」情事，應由
        被告所屬教評會就具體事證依法討論及交換意見是否解
        聘；而不續任小組係扮演臺北市教育局之審查與監督之
        功能，故被告認事用法，或所提事證不足證明時，不續
        任小組即應將原告之解聘案退件。本件既有需要成立調
        查小組，即表示被告所提之事證不足以證明原告有「行
        為不檢，有損師道」，惟不續任小組竟忽視其監督角色
        ，組成調查小組調查非被告指摘之事項，甚至審議未經
        被告所屬教評會討論之事項，不續任審議小組無異淪為
        補充被告解聘事由之太上教評會，與維護教師權益，踐
        行正當法律程序之設立本旨顯相違背。
      (3)另按，本件事涉原告教師身分之改變，基於正當法律程
        序原則，原告當然得請求調查有利證據以維權益。人皆
        有好惡，原告在校內表現也必然非十全十美，被告對原
        告喜歡或不喜歡必皆有之，專案小組進入校園後完全針
        對被告所提出人證加以調查，未詢問原告之意見，又未
        給予原告請求調查證據之機會，聽取一造偏頗之詞，明
        顯係有礙於真實發現。
    5.再者，不續任小組對被告所屬教評會未討論之事項加以審
      議，係實質剝奪原告在教評會陳述意見之機會。不僅使教
      評會無從討論而形同虛設，更使教師、被告行政人員及家
      長，透過教評會代表對學校教育現場之參與或氛圍之形成
      無法落實。若不續任小組得恣意審議未經教評會委員討論
      與交換意見之事項，則教師法第14條第2 項之規定豈不形
      同具文，且未經被告所屬教評會討論之事項，不續任小組
      顯無法檢視會議紀錄等相關資料，審查解聘之合法性，本
      件原告解聘之程序顯有瑕疵。
    6.基此，臺北市教育局97年3月13日新聞稿所載之被告指摘
      之事項中，除「寄發存證信函，致人心惶惶」之指摘外，
      其他指摘顯未經教評會討論，無異本件原告解聘案未經被
      告所屬教評會討論，直接進入不續任小組審議，難謂符合
      教師法第14條第2 項之規定，本件程序顯有重大違誤，於
      法未合，不續任小組不但未依法退件（駁回被告申請之解
      聘案），反而予以受理，更作成決議核准原告解聘案，不
      續任小組認事用法顯有違誤。
（八）即使依臺北市教育局97年3月13日新聞稿之指摘事項亦不
      該當教師法第14條第1項之規定，其解聘有違教師法第14
      條第1項之規定，其決議應予以撤銷：
    1.由於被告函報臺北市教育局審議之資料與被告在教評會之
      指控不一。而且此份指控書從未於考績會、考評會時提出
      供原告有機會說明，原告謹就新聞稿之指摘事項，答辯如
      下。
    2.臺北市教育局發新聞稿變成12大指控事由：
      (1)洩漏學生個人或其家庭資料：
        聯絡簿乃學生之個人物品，由學生自行保管，原告如何
        取得，甚至洩漏？
      (2)公然說謊誤導媒體：
        自由時報記者係向原告求證使用參考卷一事，原告身為
        教師不宜對記者說謊。究竟原告說了什麼「謊」？還是
        被告一再說「謊」？被告並未具體指摘。
      (3)強行留置及嚴厲責罵學藝股長，並要求其修改內容，致
        其身心受創：
        原告係要求確認教室日誌之內容，並無要求更改教室日
        誌一事。
      (4)經常言語羞辱學生：
        空言指控，無法回應。
      (5)教評委員多次接獲原告存證信函，致人心惶惶：
        原告係為澄清事實，要求詳查調查證據以免造成誤會。
      (6)將學生趕出教室並記過、威脅學生錄音錄影：
        97年1月23日被告召開教評會指摘原告事由之發生期間
        為96年12 月至97年1月期間「行為不檢，有損師道」。
        惟依原告記憶，係指96年11月2日因二位學生上課吵鬧
        ，屢勸不聽，而要求學生至訓導室接受輔導，惟因訓導
        室同仁人力問題，同仁表示請學生自行前往訓導處，惟
        學生並未前往，同仁打電話通知原告，原告始知悉學生
        並未前往，並非趕學生出教室，此亦有當日之輔導與管
        教學生簽報表可資為證。此一指控事由明顯係被告為解
        聘原告而事後補充之理由。
      (7)評量無客觀標準：
        97年1月23日被告召開教評會指摘原告事由之發生期間
        為96年12 月至97年1月期間之「行為不檢，有損師道」
        。惟此事由並非發生於指控期間，況且原告業已依97年
        3月6日函說明，原告評分乃依據臺北市國民中學學生成
        績評量辦法以及被告教務處之規定次數，並於學期前向
        學生說明評分方式（依照學習成果、課堂表現及出席情
        況），並會於期末個別輔導與考查，以加強學生之學習
        ，具有客觀標準。此一指控事由明顯係被告先有結論，
        再事後補充理由。
      (8)教師準備室公器私用：
        指控不實。
      (9)謾罵視導督學及家長會長：
        96年12月13日原告上課時，丁文玲督學帶同簡忠雄會長
        、林月華副會長、4名家長代表等計10人進入教室走動
        ，陸續影響原告教學及學生之受教權益，原告並無謾罵
        行為。
      (10)使用不雅言語羞辱學生：
        空言指責，無法回應。
      同一影片連續播放數週，未加以講解：
        學校指摘之「快樂腳」影片播放前、過程及結束後，均
        會向學生講解，加上影片本身長度為1小時47分鐘，因
        受限於每堂課時間，須分次播放，絕非重覆播放。
      課堂打手機或離開處理私事：
        此與被告音樂教學能力並無絕對關連，屬行政管理事
        項，經告知即可改善。
（九）臺北市申評會決議書未具體認定，有違教師申訴評議委員
      會組織及評議準則第28條第1項第4款規定，應予撤銷：
    1.按教師申訴評議委員會組織及評議準則第28條第1項第4款
      規定：「評議書應記載主文、事實及理由。此所謂之事實
      ，雖毋庸描述事件之細微末節，惟仍需彰顯案件之事實概
      要及所涉爭點，使一般第三人可為判斷之程度。」。
    2.查，自97年3月19日被告報請臺北市教育局97年3月19日北
      市教字人字第097329100號函核准在案，經第8屆委員會歷
      經一年，開會近十次，評議難產前後一年多，近十次會議
      仍未能作出解聘決議，實彰顯出本案之程序瑕疵之多，爭
      議性之高，諸位委員為求謹慎、勿枉判速斷，以致無法達
      成一致決議。惟第9屆委員會上任一個月即作成評議。觀
      其評議內容，僅記載：「原措施學校97年1月23日召開教
      評會，指稱申訴人『行為不檢，有損師道』，並作成解聘
      申訴人之決議，嗣後，報經臺北市政府教育局核准，原措
      施學校以97年3 月19日北市中山人字第09730124600 號函
      解聘申訴人，申訴人不服……。」對原告有何特定行為涉
      有「行為不檢，有損師道」，一字未提。此與「莫須有」
      之罪名，有何不同？
    3.次查，上開評議書實質未記載事實，原告實不解原告係有
      何具體行為，被申訴評議委員認定「行為不檢，有損師道
      」？顯然有違教師申訴評議委員會組織及評議準則第28條
      第1項第4款之規定，亦使原告無法答辯。
    4.末查，該評議書理由第三點略謂：「本會係就原措施學校
      解聘申訴人之決議程序是否適法進行審議，如審議程序均
      合法，本會尊重教師評審委員本於權限所為之決議」。惟
      先不論事實認定如何，倘若決議程序違法，則申訴委員會
      理應撤銷本案。由於本案存有諸多措施程序瑕疵，原告指
      摘被告未附理由告知其究竟有何行為不檢有損師道，此亦
      有原告於教評會時僅取得二頁半之指控事由，遲至發布解
      聘新聞稿後才取得多達354頁之不適任書可證，但評議委
      員會卻於第5點認定「原措施學校在教師評審委員會，已
      具體特定申訴人行為不檢有損師道」，顯與事實相悖。
（十）臺北市申評會於作成申訴決議時未給與原告有陳述意見之
      機會違反高級中等以下學校教師評審委員會設置辦法第10
      條規定，應予撤銷：
    1.按，「本會審查第二條第一項第三款至第五款事項時，應
      給予當事人陳述意見之機會。」高級中等以下學校教師評
      審委員會設置辦法第10條定有明文。
    2.惟第8屆委員會歷經一年，開會近十次，評議難產前後一
      年多，近十次會議仍未能作出解聘決議已如前述，而第9
      屆委員會上任一個月即作成評議，從未給與原告有陳述意
      見之機會違反高級中等以下學校教師評審委員會設置辦法
      第10條規定，應予撤銷。
（十一）中央申評會再申訴階段再申訴書無具體指訴，有違教師申
      訴評議委員會組織及評議準則第28條第1 項第4 款規定，
      應予撤銷：
    1.查中央教師申訴評議委員會98年11月16日評議書駁回原告
      申訴，觀其評議書之事實記載：「本件復經北市申評會之
      實地瞭解查證（此有「臺北市中山國民中學甲○○教師申
      訴案實地瞭解報告」可稽），均查證屬實後，依法作成「
      申訴駁回」之原評議決定，尚難謂不夠審慎。是以，原告
      主張其行為非屬『行為不檢有損師道』之範疇，純屬片面
      主觀之辯解，自難謂有理由。」惟查，再申訴書既未說明
      實地瞭解查證之報告內容認定如何，亦未具體說明何項指
      摘係查證屬實，僅謂「北市申評會已為縝密之評議（含到
      校實地瞭解），並無違法或顯然不當之情事，其所為『申
      訴無理由』之決定應予維持」。
    2.惟如前所述，原告自考績會階段起至申訴書階段為止，因
      被告多次變更指摘項目，以致無從針對指摘項目提出說明
      及抗辯，況申訴書對原告有何特定行為涉有「行為不檢，
      有損師道」，既未有具體理由陳述，再申訴書僅以原申評
      會階段業經實地瞭解報告，而未就原申評會之認定事實有
      無違誤，對於原告指摘之程序瑕疵亦隻字未提，率即認定
      申評會已為縝密之評議之結論，原告實難甘服。
（十二）被告非十全十美，但絕非不適任教師：
    1.原告雖非十全十美，但原告對邊緣學生之關心不餘遺力，
      絕非不適任教師，反觀臺北市教育局高官，涉刑法通姦罪
      也僅記過調職，原告究係犯何重罪，有至解聘之必要？
    2.查被告94年底有5名學生涉嫌販賣、吸食毒品，其中一名
      學生（暫稱阿仙）係原告擔任導師班級之學生，原告盡心
      盡力輔導阿仙，與阿仙建立良好互動關係，足徵原告對學
      生之關心不餘遺力，絕非不適任教師。
    3.阿仙母親中風住在療養院，父親則是老年痴呆，家住違章
      建築。阿仙常在一個拾荒朋友家中睡覺，幾個年齡相仿的
      男生打電動至凌晨才睡，一覺醒來往往就是中午了，打架
      抽菸更是家常便飯。嗣後因被告將阿仙送到少年隊，處理
      過程極為草率，原告知悉此事後，即尋求人本教育基金會
      幫助阿仙。雖然阿仙之後愈來愈少與原告及人本教育基金
      會聯繫，甚至最後仍被送進桃園少年輔育院。但阿仙於96
      年9月間與原告之通信，仍祝原告教師節快樂，並在信中
      提及「在我剛碰到毒品這條案子的時候，就在我最無助的
      時候，是妳幫助了我。」、「還記得我常在你辦公室開玩
      笑的叫妳老媽嗎？當時的我就真的把妳當媽媽看待」，再
      再證明原告對學生真心之關懷。
    4.被告校內同學知悉原告為被告不當解聘所苦，縱已畢業，
      仍與原告聯絡，簽署聲明書給予原告加油打氣。
    5.原告或許在教育理念上與被告之部分同仁、家長會有所不
      合；或擔任教師會會長期間，與校長有看法上之不一致；
      原告或許不是完美無瑕之教師，但原告絕非不適任教師。
      原告如果沒有付出愛心關懷阿仙，阿仙是絕對不會將原告
      視為母親的。一個會付出愛心關懷邊緣學生的老師，會像
      被告描述的惡形惡狀嗎？會是行為不檢的不適任教師嗎？
      試問為何學生畢業後仍願為原告加油打氣嗎？
    6.反觀不續任小組委員之臺北市教育局主任秘書唐○○，在
      有家庭情況下仍與學校已婚女教師發生不倫婚外情，涉犯
      刑法第238條通姦罪。教育界之高級官員如此示範「為人
      師表」，也僅「記過調職」而已，原告究竟是違反何道德
      標準，至有解聘之必要？「局長愛將」與「小老師」之境
      遇，難道就應該天差地別？
（十三）本案被告解聘原告之聘約聘期4年（自96年8月1日至100年
      7月31日），屬於服務成績優良之長期聘，且法理上，若
      符合解聘要件，自以該當解聘之聘約聘期開始後之事由為
      限，被告所稱原告自93年起即有行為不檢乙節，既不符事
      實，也與法理相悖，不足為採：
    1.查被告99年2月10日「答辯理由狀」第1頁以下所稱原告自
      93學年度起即有教學不力、行為不檢之事實云云。
    2.惟查：
      (1)按教師法第13條規定：「高級中等以下學校教師聘任期
        限，初聘為一年，續聘第一次為一年，以後續聘每次為
        二年，續聘三次以上服務成績優良者，經教師評審委員
        會全體委員三分之二審查通過後，得以長期聘任，其聘
        期由各校教師評審委員會統一訂定之。」茲查本案系爭
        被告解聘原告之聘約聘期，乃從96年8月1日起至100 年
        7月31日止，乃屬上開規定之長期聘，亦即原告已獲被
        告續聘三次以上且服務成績優良，程序上並經被告教師
        評審委員會多數決審議通過，始獲長期聘，原告如果有
        被告前開所述早於93學年度起即有教學不力、行為不檢
        之事實，被告又何以於96學年度初始欲發給原告長期聘
        ？又為何不早提報解聘或不續聘？又何以於96年間要發
        給原告諸如三等服務獎章、課程發展委員會委員及藝術
        與人文領域召集人之兼職聘書？足見被告前開所述原告
        早有教學不力、行為不檢事實但基於學校和諧、寬容期
        待原告改進云云，不過是原告於96年11月間公開反對北
        市一綱一本教育政策得罪當道及往後為捍衛權利據理力
        爭行為之後，所為之託詞而已，不符實情，自不足為採
        。
      (2)況且，法律上，本案系爭解聘之標的乃原被告間自96年
        8月1日起之聘約，在此之前，若原告存有教師法第14條
        第1項各款事由，被告已知，自應為前一聘約之解聘或
        自96學年度不續聘決定；不為此，迨新的聘約關係發生
        後（96學年度起），除非有新的前開教師法規定事由，
        否則自不能以先前聘約關係內之事由執為解除其後聘約
        之依據。
      (3)事實上，查被告於97年1月23日召開教評會審議原告「
        行為不檢有損師道」解聘案時，所稱附件之標題也是記
        載（原告）「不適當行為發生時間：96年12月起至97年
        1 月」（見被告97年1月21日北市中山人字第970105號
        開會通知單附件；不過，其所載內容卻不相符合），由
        此，亦可見被告當初至少形式上也是以96學年度起原告
        有何該當解聘事由為論；不料，其後被告於申訴、再申
        訴程序乃至本案訴訟答辯卻一再提無關該當解聘之聘約
        聘期內不符實情之事件，顯意在模糊事件焦點，企圖影
        響事件裁決機關之判斷，殊不足取。
（十四）暫且不論原處分據以作成之認事用法有誤；其前已作為教
      評會決議輔導與考績會議處之事由，重覆作為原處分之事
      實依據，且禁止代理，原處分又未說明理由，違反正當法
      律程序及禁止恣意原則：
    1.查被告自原告於96年11月間公開反對北市府一綱一本之教
      育政策後，於96年12月起對原告先後議處及其事由，再簡
      述如下：
      (1)被動召開教評會，96年12月13日以該當教師法第14條第
        1項第8款規定（教學不力等），依「臺北市政府教育局
        審議不適任教師作業原則」決定強制輔導：
        查臺北市教育局丁文玲督學依家長會長簡忠雄96年12月
        13日陳情書（陳情書後3頁附上96年12月12日學生、主
        任、校長與丁督學之座談會記錄，顯示陳情書其實是會
        後所記），隨即當日指示被告召開教評會（被告開完教
        評會後才於96年12月15日發給原告之開會通知單備註欄
        上明載「奉督學指示臨時召開」），被告乃於同日(96
        年12月13日)以原告有（教師法第14條第1項第8款規定
        ）「教學不力或不能勝任工作，有具體事實或違反聘約
        情節重大情事」，依「臺北市政府教育局審議不適任教
        師作業原則」決定將原告即日（96年12月13日）起列入
        輔導兩個月。
      (2)召開教師成績考核委員會，97年1月21日以4項事由決議
        記大過一次。
      (3)召開教評會，97年1月23日以8項事由認該當教師法第14
        條第1項第6款規定(行為不檢有損師道，經有關機關查
        證屬實者)而決議解聘。據此，而為本案被告系爭97年3
        月19日原解聘處分僅記載原告違反教師法第14條第1項
        第6款規定，未說明理由（詳容後述）。
    2.重覆指摘事項，先後做成不同決定，違反恣意禁止原則，
      且禁止代理，原處分又未說明理由，違反正當法律程序：
      (1)規範依據：
        禁止恣意原則：
          按行政行為應受法律及一般法律原則之拘束，行政程
          序法第4條定有明文；又作為一般法律原則之「禁止
          恣意原則」乃由平等原則導出，意指行政機關作成決
          定之際，僅能依據事理的觀點為之，且所做決定應與
          擬制規制及實際狀態相當，即不能毫無標準，要怎麼
          樣就怎麼樣，隨個人主觀的好惡。
        同樣屬於法定解聘事由之「行為不檢有損師道」與「
          教學不力或不能勝任工作」兩者法律效果不同；而兩
          者又與記大過之懲處事由顯然有異：
          A.教師法第14條第1項規定得作為解聘、停聘、不續
            聘教師之各款事由，法律效果尚非一致，例如該當
            同條項第6款規定(「行為不檢有損師道，經有關機
            關查證屬實者」)與第8款規定(「教學不力或不能
            勝任工作，有具體事實或違反聘約情節重大者」)
            之法律效果即有不同：前者(行為不檢有損師道)，
            依行為時教師法同條第3項規定，不得聘任為教師
            ，已聘任者，應報請主管教育機關核准後，解聘、
            停聘或不續聘，也就是完全不能再擔任任何學校教
            師，此係剝奪憲法第15條保障之人民工作權(職業
            選擇自由)，乃最重的行政手段；而後者(教學不力
            或不能勝任工作)，法律效果尚未至此，即可能改
            善教學方法或態度後，尚得為本校繼續聘任或其他
            學校所聘任而擔任教師；以上參照教育部訂頒「處
            理高級中等以下學校不適任教師應行注意事項」分
            別兩者處理，後者尚有輔導期，前者卻無輔導期，
            即可確認。
          B.此外，相對於上開解聘、停聘、不續聘之法定事由
            ，法律尚定有比較輕微之「懲處」事由。查依行為
            時法律授權訂定之「公立高級中等以下學校教師成
            績考核辦法」第6 條第1 項第2 款及第4 款分別規
            定（95年3 月13日修正）：「教師之平時考核，應
            隨時根據具體事實，詳加記錄，如有合於獎懲標準
            之事蹟，並應予以獎勵或懲處。……懲處分申誡、
            記過、記大過。其規定如下：一、……。二、有下
            列情形之一者，記大過：( 一) 違反法令，情節重
            大。( 二) 言行不檢，致損害教育人員聲譽，情節
            重大。( 三) 故意曲解法令，致學生權益遭受重大
            損害。( 四) 因重大過失貽誤公務，導致不良後果
            。」及「四、有下列情形之一者，記過：( 一) …
            …( 二) 有不當行為，致損害教育人員聲譽。( 三
            ) 輔導管教不當，致造成學生身心傷害。( 四) …
            …( 五) 有曠課、曠職紀錄且工作態度消極。……
            」。
        委任代理人之權利：
          按行政程序之當事人得委任代理人，乃行政程序法第
          24條所明定，此乃彰顯「正當法律程序」(due proce
          ss of law)或「公平聽審權」(the rights to be he
          ard)之程序規範要求，詳言之，正當法律程序有兩大
          基本程序規範價值：不得自斷己案(或稱禁止偏頗)與
          對相對人不利決定前應予其有申辯之機會(或稱兩造
          兼聽、狹義公平聽審；如不利處分前陳述意見之權利
          ；參照行政程序法第102條)兩項，而為使後項規範價
          值確實貫徹，因而衍生指定代理人之權利(the right
          to counsel)，蓋當事人可能有諸如知識不足、不擅
          言詞等事實上或法律上原因，若無第三人協助，即無
          法充分或有意義之申辯，故也，此亦所謂「武器平等
          原則」，歸結也是源自法治國家統治權行使正當性基
          礎之「人性尊嚴之尊重」。至於我國行政程序法第24
          條第1項但書或第39條關於排除或授權行政機關排除
          當事人委任代理人之規定，實不能以形式主義而害實
          質，而誤認行政機關可以無正當理由隨意決定是否給
          予當事人指定代理人。
        行政處分附記理由義務：
          按依行政程序法第96條第1項第2款規定，書面之行政
          處分應記載「主旨、事實、理由及其法令依據」。關
          於處分記載理由，參照臺北高等行政法院裁判先例見
          解：「處分理由之記載，必須使處分相對人得以知悉
          行政機關獲致結論之原因，其應包括以下項目：(1)
          法令之引述與必要之解釋。(2)對案件事實之認定。
          (3)案件事實涵攝於法令構成要件之判斷。(4)法律效
          果斟酌之依據(於有裁量授權時)等。至於具體個案之
          行政處分在說理上是否完備而符合上開要求，應為實
          質上判斷，不得僅因處分書上備有『理由』或『說明
          』欄之記載，即謂已盡處分理由說明之法律義務。」
          （本院91年度訴字第5284號判決參照）。
      (2)茲查被告作為教育機關，理當更懂人性尊嚴之尊重及程
        序正義之維護，卻忽視上開法制上程序規範要求，於97
        年1月23日召開本案系爭解聘教評會時禁止原告委託他
        人到場陳述意見，否則不予聽取意見（見被告97年1月
        21日開會通知單備註明載「請勿委託他人到場陳述意見
        ，如不親自到場陳述意見，本校教師評審委員會將依事
        證逕依權責決議」），顯然違反上開行政程序法第24條
        規定得委任代理人之規定。次查系爭97年3月19日原處
        分，僅記載法令依據，揆諸前揭司法裁判見解，顯然也
        違反行政程序法第96條第1項第2款規定附記理由之義務
        與規定，而具有程序瑕疵。
      (3)再查被告認定系爭解聘處分之「行為不檢有損師道」事
        由，暫且不論其與事實不符，且即便是事實，以之為解
        聘處分也違反比例原則（詳容後述），尤有甚者，同樣
        的事由，竟可先後不同認定：A.96年12月13日「教學不
        力」而作為解聘前強制輔導原因（見家長會長96年12月
        13日陳情書及被告所屬教評會與被告據此所為96年12月
        13日處分）、B.97年1 月21日記大過事由（見被告考績
        會開會通知單與被告97年1 月21日決議）以及C.本案系
        爭97年1 月23日解聘處分之「行為不檢有損師道」事由
        。問題是：如前(1)所述，上開事由作為法律構成要件
        事實所生之法律效果均有不同，怎能反覆不同認定？（
        至於另外因原告為防衛權益或主張權利而對前強制輔導
        、記大過處分後所為相應行為，也被列為「行為不檢有
        損師道」之解聘事由，更屬於法無據並違反法治精神）
        。如此，等於沒有標準可言，被告要怎麼樣即怎麼樣，
        其「示意原告不屈從即更重處分」的態度昭然若揭，顯
        然違反前開「恣意禁止原則」。
（十五）系爭解聘處分認定事實、適用法律有誤：
    1.按教師解聘事件，涉及構成要件不確定法律概念之解釋、
      適用，且程序上經教評會決議，其於已確定之事實涵攝於
      法律規定構成要件之階段，通說及司法實務上雖承認行政
      機關有不受司法審查之「判斷餘地」，但法院仍得審查：
      是否認定事實錯誤、解釋法律有誤（如明顯違背解釋法則
      、牴觸上位規範）；有無遵守一般公認之價值判斷之標準
      ；有無遵守法定之正當程序；組織是否適法；有無出於與
      事件無關之考量（禁止不當連結）；是否違反平等原則；
      是否尚有其他重要事項漏未斟酌等（司法院釋字第553 號
      解釋理由、最高行政法院98年度判字第1087號判決參照）
      。
    2.被告關於「行為不檢有損師道」之解釋與該當之事實認定
      有誤：
      (1)查被告所為系爭教師法第14條第1項第6款「行為不檢有
        損師道」之八項解聘事由之認定，與前認定「教學不力
        或不能勝任工作」、記大過原因諸多重覆，已如前述；
        又其未有具體事證，且與事實不符或誇大其詞，原告前
        亦已於起訴狀第8頁至第10頁一一指駁。
      (2)就法律解釋而言，從教師法第14條第1項第6款與前5款
        、第7款並列，同時成為同條第3項規定不得擔任教師之
        法律效果之構成要件，效果同樣剝奪擔任教師之職業選
        擇自由權（屬憲法第15條工作權保障範圍），可知其乃
        最嚴重之事由，通常是諸如著作抄襲、性侵害或涉及刑
        事罪責等情節重大者，始足當之；此若再參照前揭「公
        立高級中等以下學校教師成績考核辦法」第6 條第1 項
        第2 款（記大過標準）及第4 款（記過標準）規定，遵
        循「體系解釋」與法「體系正義」（指立法目的與手段
        必須前後一貫，即維持法律體系之一貫性；參照司法院
        釋字第455 號解釋翁岳生大法官協同意見書第二段、李
        惠宗著），更應得出上述解釋結論。惟查被告本案系爭
        解聘處分，雖未依法附記理由（未作所依據法令之必要
        解釋以及事實如何可以合致法律構成要件之理由），具
        有程序瑕疵，已如前述，但就結果而言，顯亦有解釋錯
        誤之情事。
    3.退步而言，縱認原告有錯，核情充其量僅該當上開「公立
      高級中等以下學校教師成績考核辦法」記過處分，是被告
      因認定事實、解釋法律有誤，終而錯誤適用教師法第14條
      第1項第6款於本事件而為系爭解聘處分。
（十六）本案系爭解聘處分做成前，被告針對原告相同或相關行為
      ，先後做成或擬議不同處分，且該當各種處分依法本均須
      經有關委員會合議，參與審議委員又幾乎完全相同，是從
      相關過程，可知系爭解聘處分實非合理、適法。為清楚呈
      現相關問題，爰以表列整理如下：
    1.處分：96年12月13日教學不力等不適任教師之強制輔導：
      (1)事由：被告聲稱「接獲投訴，查證屬實」（按此未記載
        事由，但事後據查，可能係指家長會長簡忠雄96年12月
        13日陳情書及其檢附之96年12月12日學生與丁文玲督學
        之座談會記錄，其有關指控，包括上課看影片、自由時
        報刊登測驗卷等事）
      (2)委員會成員：教評會出席表決成員：曾美蕙、林月華、
        盧坤宏、郭建男、徐順敏、洪榮隆、朱毋我、詹慧冠、
        王守平、呂美玲、蔡正益。
      (3)原告質疑或主張：
        被告96年12月13日北市中山人字第0963000000號通知
          函未記載事由。若指簡忠雄96年12月13日陳情書所述
          事由，則如何於同一日做成決議時「查證屬實」？
        被告96年12月15日北市中山人字第0963120100號開會
          通知明載「奉督學指示臨時召開」，即非主動，顯然
          非已查證屬實後才召開。
        查96年12月13日陳情書及96年12月12日座談會記錄之
          內容，有些事由也成為以後記大過懲處、本案系爭解
          聘處分之事由，豈有此理？
    2.處分：97年1月21日記大過懲處
      (1)事由：
        連續播放財團法人臺灣著作權保護基金會所屬「快樂
          腳」卡通影片等。
        要求學藝股長塗改原先日誌記錄。
        強取並影印聯絡簿內容，未經當事人及其親師同意即
          公諸媒體。
        將未帶課本學生趕出教室外面罰站。
      (2)委員會成員：教師成績考核委員會出席者：朱毋我、陳
        麗娟、金業輝、盧坤宏、郭建男、洪榮隆、馬潔華、蔡
        正益、徐順敏、呂美玲。
      (3)原告質疑或主張：
        事由與先前指控及其後解聘處分之事由，幾乎完全重覆
        ，且做成決議之委員會之成員，超過半數與前開做成不
        適任教師決議及後開做成解聘決議之教評會成員相同，
        如此，豈非恣意判斷？
    3.處分：97年1月23日解聘決議
      (1)事由：要旨：
        強取學生聯絡簿，提供自由時報「中山國中測驗卷欠
          費14萬」之誤導報導資料。
        於96年12月11日被告課程發展委員會上，否認自己的
          不適任教學行為，並且強悍拒絕家長任何的建議。後
          經96年12月13日教評會決議通過不適任案進入輔導期
          。
        於96年12月19日會同媒體人本基金會成員召開記者會
          指控被告「政治迫害白色恐怖」。當日下午帶領上開
          成員媒體直闖校園，要求公道；並鼓動部分學生支持
          其個人，引起受害同學不滿，而生對立。
        於96年12月21日中午召開之「不適任教師輔導小組第
          1次會議」表達只能有條件接受部分輔導項目，導致
          輔導計畫草案無法通過。
        課堂上連續播放「快樂腳」影片，使用盜版，遭財團
          法人著作權保護基金會來函譴責。
        輔導期間要求學生更改教室日誌記載實際教學內容。
          督學96年12月26日到校訪談原告，事前告知不能帶校
          外人士或法律事務人員，當日卻違反約定，執意強帶
          校外法務人員，不聽阻攔，強行進入，衝撞校園倫理
          ，違反師道情節重大。
        誤導學生關於測驗卷媒體報導一事與其無關，公然說
          謊，有損師道，行為不檢劣行。
        在輔導期間於部分班級要求個別學生對學校主任、老
          師進行蒐證；或自行蒐證，甚至向部分老師同仁威脅
          提告，並於97年1月8日起接二連三發存證信函給教評
          委員、輔導小組委員及家長會，有影響各委員公平公
          正審議之嫌，造成大家恐懼、不安。
      (2)委員會成員：教評會出席表決成員：曾美蕙、林月華、
        盧坤宏、郭建男、徐順敏、洪榮隆、朱毋我、詹慧冠、
        王守平、呂美玲、蔡正益。
      (3)原告質疑或主張：
        被告99年2月10日行政訴訟答辯理由狀第2頁以下所指
          控並聲稱之「具體事實」，與97年1月23日提供教評
          會審議附件所記載「事實」不一致，例如前者所稱「
          具體事實四」及「具體事實五」中關於「拒絕巡堂視
          導，辱罵長官，佔有公物，曲解法令」等，並未成為
          教評會審議時審酌之資料，如何作為系爭解聘處分之
          事實根據？若此，法律上何需規定解聘應經教評會之
          審議？
        相同的教評會委員，針對相同指摘事實，例如上課播
          放「快樂腳」影片、學校測驗卷欠費等事，竟可先後
          作為96年12月13日教學不力等不適任教師之強制輔導
          處分之事由以及97年1月23日解聘決議之事由；復且
          考績會委員10人有7人亦屬教評會委員，以相同事由
          ，卻可先後作為97年1月21日1記大過懲處與97年1月
          23日解聘決議之事由，然則三項處分之法律要件及效
          果均不同，如何以相同事由甚且相同委員之判斷，卻
          得出不同之處分結果？由此足證解聘處分出於恣意。
        被告指控之事實，縱認屬實（按假設語氣，實情後述
          ），核情充其量僅該當行為時「公立高級中等以下學
          校教師成績考核辦法」第6條規定之記大過或記過處
          分（此辦法可見於原告99年3月17日準備狀），被告
          遽為系爭解聘處分，適用法律顯有錯誤。
        被告系爭解聘處分所指「具體事實」（即前列指控）
          ，誇大不實，或將原告申辯舉動，解為「行為不檢有
          損師道」，於法殊有違誤：
          A.關於測驗卷欠費媒體刊登一事：
            a.不存在「強取」或「擅自奪取」學生聯絡簿之事
              實。
            b.媒體如何刊登非原告得以左右；何況被告測驗卷
              欠費等事，事實上存在，是如何遽指原告刻意誤
              導？顯言過其實。
            c.至於被告前列第7點指控公然說謊，更屬無稽、
              不實。
          B.關於96年12月13日不適任教師之強制輔導處分前、
            後之行為：
            a.原告做為當事人，於處分前之96年12月11日課程
              發展委員會中否認自己有何不適任情事，並且申
              辯，乃正當權利行使，是被告前列第2點所述，
              於法顯不該當「行為不檢有損師道」之解聘構成
              要件。
            b.被告96年12月13日做成強制輔導處分後，於96年
              12月21日召開之「不適任教師輔導小組第1次會
              議」時，原告已於96年12月14日提出申訴，且會
              中表達不同意見，亦屬正當行使防衛權利；何況
              原告係希望能有公正人士如推薦師大教授參與輔
              導，並非全然不同意。更且事實上，無法進行輔
              導原因，如被告自己提出之證物卷第105 頁第3
              行所示，乃因被告學校人力（按其實是無人願意
              擔任輔導教師）、經費不足等原因所致，如何將
              此歸責於原告？更何況，即便原告不同意，既是
              強制輔導，制度上也不容原告反對，是不能將原
              告心有不從或抗拒，誇大稱為導致輔導計畫草案
              無法通過，並進而認定原告上開行為是「行為不
              檢有損師道」。因此，被告前列第4 點所述事實
              作為解聘事由，於法難以成立。
          C.關於召開記者會及帶校外人員入校乙事：
            a.96年12月19日召開記者會，乃因原告認為遭受不
              平待遇而為之反擊行為，縱認有所不當，也不致
              於該當解聘事由。
            b.至於帶校外人士至校，並無所謂「直闖」情節，
              此有被告自己製作之「新聞稿」、「歡迎詞」可
              證，並且有記者錄影、音存證，茲將當日錄音檔
              及譯文附證。
            c.被告另稱鼓動學生支持自己而造成其等與反對學
              生間之對立乙節，顯然悖於事實，原告否認之。
          D.關於播放盜版「快樂腳」影片乙節：
            a.原告否認是盜版影片。且是正當合理使用；何況
              於教室播放影片，乃教學所需，否則為何教室要
              有此播放影片之設備？
            b.至於持續播放一事，所謂持續乃相對評價之問題
              ，況且充其量也僅涉及是否該當「教學不力」，
              而非「行為不檢有損師道」；此點，被告前96年
              12月13日教評會即是認定「教學不力」不適任教
              師而決議強制輔導之事由，足以佐證。
          E.關於要求學生更改教室日誌及督學訪查時協同校外
            法務人員乙節：
            a.查被告指控原告要求學生更改教室日誌記載實際
              教學內容，係根據被告97年1月2日所做之問卷之
              部分學生填載內容。惟查：
              (1)教室日誌由學生(學藝股長)記載，原告從未
                 有學生記載後要求「更改」之行為。
              (2)問卷第15題雖有部分學生填載諸如「上課講
                 政治卻要我們寫影片欣賞、吹笛子」、「明
                 明看影片卻要學藝股長改成吹笛子」，但不
                 僅誇大其詞，且僅是少數如此填載，此有原
                 告閱卷後將問卷內作成統計資料可稽，是不
                 能作為事實認定之依據。
              (3)況查被告做為證據之教室日誌本身，有許多
                 「教學內容」欄位係任課教師自己填寫，原
                 告尚且從未如此；甚且有些原告任課之教室
                 日誌「原任課教師姓名」欄位上原告之簽名
                 ，根本非原告真正之簽名，而係他人之偽簽
                 ；有些則是塗改嚴重或根本無所登記之日期
                 者，凡此經原告整理如附證。因此，無論是
                 學生問卷或教室日誌本身，對於原告要求學
                 生登載不實教室日誌乙事均不具有證據價值
                 。
              (4)退萬步而言，縱有少數堂數講課內容與登載
                 教室日誌之內容不符，依比例原則，亦不致
                 於構成解聘之事由。此觀「公立高級中等以
                 下學校教師成績考核辦法」第6條第4款第5目
                 「有曠課、曠職紀錄且工作態度消極」尚且
                 僅構成記過之事由，即可得證。
              (5)末查被告97年1月23日教評會為系爭解聘案審
                 議時，被告根本未提供前開問卷，遑論作統
                 計分析（就此原告聲請傳訊當時教評會委員
                 ），是此已然導致教評會委員之判斷出於不
                 完全之資訊，而構成違法（按此構成判斷餘
                 地例外司法得以審查之項目並據此予以撤銷
                 事由；參見最高行政法院99年度判字第30號
                 判決），
            b.至於督學訪查時協同校外法務人員乙事，既無約
              定，也無法律禁止受調查教師如原告偕同專業人
              士在場，是原告堅持校外法務人員陪同，督學因
              此不願訪談，此事如何究責、怪罪原告？又為何
              如此即是被告所稱「衝撞校園倫理，違反師道情
              節重大」？殊不知被告所言根據何在。
          F.關於蒐證、恐嚇同仁乙節：
            原告蒐集相關事證並無違法之處，而所稱恐嚇亦屬
            言過其實；至於發存證信函等保護自己或表達意見
            、立場之之行為，若得成為「行為不檢有損師道」
            之解聘事由，則教師豈無憲法第11條保障之言論自
            由可言？法理不通，實無庸置辯。
（十七）被告所為原處分未記載事實、理由，已然具有程序瑕疵；
      且其據以作成之系爭97年1 月23日教評會決議，其終局認
      定原告「行為不檢有損師道」經「查證屬實」之事由，究
      竟有那些，於爭訟前一直未告知原告，甚至於爭訟後答辯
      也不相一致，是至今仍不完全明確；縱以該次教評會開會
      通知單附件所指之事項而論，亦是欠缺證據，或所提證據
      欠缺證據價值：
    1.原處分未記載事實（及證據）、理由，已然具有程序瑕疵
      (1)查原處分未依法記載事實、理由，具有程序瑕疵（行政
        程序法第43條、第96條第1項第2款參照），已如原告99
        年3月17 日準備狀第8至9頁所載。甚且，原處分作成前
        之系爭97年1 月23日被告所屬教評會議決議解聘原告，
        終局認定原告「行為不檢有損師道」經「查證屬實」之
        事由，究竟有那些？因被告於上開決議做成後將結果以
        97年1 月30日北市中山人字第09730042210 號函知原告
        時並未說明，且自原處分作成到原告爭訟開始前，均是
        如此，即不知其理由何在；甚至於爭訟後，被告前後答
        辯也不相一致，是原處分理由至今仍不完全明確。以上
        ，合先敘明。
      (2)被告雖辯稱原處分說明欄內已記載法律條款，經97年1
        月23日教評會審議及臺北市教育局核准等，並非沒有理
        由說明；又97年1月23日教評會時已具體將查證事實及
        證據一一列出，原告可知悉被告認定原告行為不檢有損
        師道之指摘為何，即不可認為原處分未附理由。
      (3)惟查：
        原處分前開法律依據及已完成法定程序之記載，顯非
          記載理由，被告上開所辯顯然不合理由附記之法理（
          具有防止機關恣意、受處分人權利防禦等功能）以及
          行政程序法第43條、第96條第1項第2款規定，無庸詞
          費。
        至被告辯稱已於97年1月23日教評會時提出事證，原
          告應知悉乙節，也是不合理由附記之法理。蓋姑不論
          提出事證是否完整、是否給予原告詰問機會，提出事
          證不代表已盡理由說明義務，此乃兩事；甚且，即便
          97年1月23日召開教評會時已提出理由，此顯亦非「
          終局作成」決議或原處分之理由，原告如何因被告所
          言教評會審議前提出事證或事由，即知悉終局作成決
          議之理由？若於教評會決議前階段即可謂原告知悉理
          由，則被告在此階段更是知悉，如此可見被告早已有
          定見，何需再經教評會決議？如此反可證被告形式上
          雖履踐法定之教評會審議程序，實質上等於未履行，
          當可就此另論違反法定程序而撤銷原處分。
    2.系爭原處分及其做成基礎之教評會決議均未告知理由，已
      如前述；若以系爭教評會會議前之97年1月21日開會通知
      單提示之8項事由而論，部分根本欠缺證據，另部分所提
      證據亦欠缺證據價值，此亦經原告99年5月10日準備(二)
      狀第4頁至第9頁一一論述。
（十八）被告作為原處分事實認定基礎之證據─問卷調查資料，違
      反問卷調查原理，欠缺證據價值；且於系爭被告97年1月
      23日教評會議當時或之前，既未先行客觀、整體分析，甚
      且也未給教評會委員審閱，原處分即不得以此為解聘原告
      之基礎：
    1.查被告於96年12月13日認定原告有（行為時教師法第14條
      第1項第8款規定）「教學不力或不能勝任工作，有具體事
      實或違反聘約情節重大」情事，而需進行輔導之後，先有
      臺北市教育局督學於96年12月25日到被告學校808班對34
      名學生以問卷調查原告於96年12月14日及12月21日上課情
      形，後有被告於97年1月2日以問卷向原告任教18個班共約
      580名學生調查原告整學期(96學年度第一學期)上課情形
      ，對於此等「問卷調查」方法，經原告委請專家鑑定結論
      ：不僅問卷執行過程嚴重違背基本的研究倫理，從問卷調
      查的原理判斷，其所得到的結論也無法反映原告上課真實
      情況，是從法律觀點，姑不論上開問卷調查之內容如何，
      應認為據此所為認定乃違反「經驗（專門知識經驗）法則
      」（行政程序法第43條、行政訴訟法第189條第1項參照）
      ，亦即此項證據資料欠缺證據價值（證據力），應不予採
      信。
    2.次查原告於另案民事訴訟中，聲請民事法院傳喚曾參與本
      案系爭97年1月23日教評會議之教評委員王守平，經法官
      詢問：開會前有無將議案相關資料給你看？答稱沒有；又
      問：有無看過這些問卷？答稱沒有（見臺北地方法院99年
      6月29日言詞辯論筆錄第2頁、第3頁）。因此，既然教評
      會委員評議前及決議時均未看過上開問卷，即不得以此作
      為系爭教評會決議與原處分認定之證據資料，換言之，單
      憑系爭97年1月21日開會通知單附件記載而為之決議及解
      聘處分，於法自有違誤。蓋法律既規定程序上須經教評會
      決議，自應將有關事實證據充份提出且詳細討論，否則不
      僅不符行為時教師法第14條第2項應經教評會特別決議之
      規範意義，抑且與同法第14條第1項第6款規定「查證屬實
      」相悖，故也。
（十九）關於系爭97年1月23日教評會解聘決議及原處分之事由及
      證據，究竟為何？
    1.系爭被告97年1月21日召開97年1月23日教評會之開會通知
      單附件標題記載「不適當行為發生時間：96年12月起至97
      年1月」，內容記載亦然；則客觀上，非此時期之事證，
      既非經97年1月23日教評會審議，即不得構成系爭解聘決
      議及原處分之理由及證據。惟查被告99年8月6日答辯(一)
      狀(第2頁至第6頁)聲稱原處分之六項或七項事證中，許多
      指控事件非發生於上開時期內，揆諸前述，自不得引之為
      解聘之事由，否則如何檢證已依法定程序經被告教評會討
      論評議過？是被告聲稱之事證或理由，凡非發生於上開時
      期者，本院自應不予採納。
    2.針對被告99年8月6日答辯(一)狀聲稱6項解聘事證，原告
      前於99年5月10日準備(二)狀第2頁以下大多已說明，於茲
      再就其問題舉要，諸如：時間不在前述系爭97年1月23日
      教評會開會附件指控期間內（96年12月至97年1月），或
      屬於教學不力之事由且經審認過，或充其量僅屬記大過事
      由且被告曾審認過（按只不過未獲臺北市教育局核准），
      依法被告自不得隨意混同指控構成「行為不檢有損師道，
      經查證屬實」之解聘事由。例如，被告上開答辯(一)狀第
      3頁聲稱事證1上課播放影片等乙節，具體事證欄記載「教
      室日誌顯示例如9月6日起連續達五週以影片欣賞名義上課
      播放影片」，不僅時間非在上開96年12月至97年1月期間
      內（按具體事實卷內多有此情形），本不應列屬解聘事由
      ，抑且如被告99年8月6日答辯(一)狀自己引用97年1月7日
      函所示，此乃行為時教師法第16條第1項第8款教學不力之
      事由，而非同法條第1項第6款之解聘事由。
（二十）被告99年8月4日函送本院作為證物之影音光碟以及99年10
      月13日陳報狀檢附之光碟譯文與影像紙本，欠缺作為原處
      分有關事實認定之證據價值：
    1.首先，被告至今尚未確切提出或說明以下事項：
      (1)到底以「那些事由」作為解聘原告之事實、理由？
        查被告99年（按誤載98年）8月6日答辯(一)狀第3頁
          雖重申被告99年2月10日答辯理由狀提呈附件一「不
          適任教師具體事實」第1項至第7項，但所論處分理由
          僅列六項。此與被告97年1月21日開會通知單檢附解
          聘案議題所列（96年12月至97年1月）事由，尚非完
          全一致。
        若再參照臺北市教育局97年3月13日通過被告所提原
          告解聘案後當日召開記者會，副局長林騰蛟回答記者
          有關事實發生時程之詢問，其回答內容稱「這個部分
          的話，根據學校報告，大概是在學校的11月12日……
          」、「應該說是11月12日以後學校才開始啟動……」
          ，而查此日正是原告公開反對郝龍斌市長關於「一綱
          一本」政策對市政府提起行政訴訟之日，莫非此才是
          真正先後啟動不適任（96年12月13日）、記大過（97
          年1 月21日）及解聘（97年1 月23日）程序之真正原
          因？雖此卻未見於後來形式上、書面上的解聘事由，
          但已足證實質理由係基於不相關因素考量在內。
      (2)「那些事由」的證據何在？是否已經依法經由被告所屬
        教評會審認過？
      (3)「那些事由」作為系爭解聘處分之根據，有無程序上或
        實體上違法？（判斷餘地領域，司法得以審查者）
        程序上：經過被告所屬教評會審議程序？給予陳述意
        見？處分附理由？
        實體上：
          A.「教學不力、不能勝任工作」與「行為不檢，有損
            師道」兩者解聘事由之法律效果不同，而記大過事
            由又與前兩者不同；而作為系爭解聘處分根據之「
            那些事由」，是否認定事實錯誤、解釋法律錯誤？
          B.是否基於無相關之因素之考慮？
          C.是否違反誠信原則、恣意禁止原則、比例原則？
    2.其次，即便以被告99年10月13日陳報狀檢附（99年8月4日
      函送本院）之光碟譯文及影像書面而論，亦有諸多不實之
      處，且依法原告應有檢證光碟內容並予以核對之訴訟上權
      利：
      (1)按「公務員或機關掌管之文書，行政法院得調取之。如
        該機關為當事人時，並有提出之義務。」、「行政法院
        得命當事人或第三人提出文書，以供核對。……」、「
        本法關於文書之規定，於文書外之物件，有與文書相同
        之效用者，準用之。」分別為行政訴訟法第164 條第1
        項、第171 條第2 項及第173 條第1 項所明定。
      (2)查被告99年10月13日陳報狀檢附「證物清單一覽表」、
        光碟譯文及影像書面，不實或有疑問者，例示如下：
        關於對教評會簡報的書面，原告從未與聞，且不知是
          否確實是97年1 月23日系爭被告所屬教評會召開時之
          簡報，此其一。其二，就該簡報書面資料形式上之記
          載考察，顯然，其混同「教學不力，不能勝任工作」
          之強制輔導事由以及「行為不檢，有損師道」之解聘
          事由，但該次會議前之97年1 月21日「開會通知單」
          上明確記載「議題」為「行為不檢有損師道，經學校
          查證屬實」，因此，到底在被告或被告所屬教評會認
          定原告「行為不檢有損師道」之事由有哪些？尚非明
          確；然則，兩種事由之法律效果並不同，怎能隨意選
          擇並擇最嚴重之事由認定？。其三，上開97年1 月21
          日「開會通知單」檢附原告不當行為之事實記載，明
          確記載事實發生時間從96年12月起至97年1 月，但前
          開給被告所屬教評會之簡報顯示之「事實」（按此記
          載有些不實，有些是相對認知問題，容後述），多在
          此之前，由此除再次顯示前開有關認定原告「行為不
          檢有損師道」之事由到底有哪些的問題外，更顯示被
          告刻意要誤導被告所屬教評會委員之判斷？
        關於不實或相對認知問題：例如，
          A.其一，96年12月21日早上第四節課上完，原告本會
            要求學生關閉門窗，以防器材或光碟被破壞等事；
            剛好當日發現上週（即96年12月14日）教室日誌上
            之記載（「11點半以前都在罵昨天的家長」），於
            原告簽名後才填上且原告認為記載誇大不實，乃詢
            問學藝股長是否其填載、何人填載等事，該名學生
            或許受壓力而哭泣，原告且予以安慰，而結果也未
            更改該教室日誌，被告卻以此作為解聘事由之一，
            合理嗎？
          B.其二，原告於96年12月26日督學至校訪談，請人本
            基金會具有法律專業背景人員蕭逸民陪同，並無法
            律依據可以限制原告偕同他人接受訪談；至於被告
            所謂意圖影響督學訪談、強行進入校園之說，顯有
            誇大不實，此僅需調閱影音光碟查證可知。
          C.其三，被告稱原告將教學準備室公器私用乙節，首
            先，此項並未列入上開97年1 月23日被告所屬教評
            會開會前之97年1 月21日「開會通知單」檢附原告
            不當行為之事項中( 見原證2 附件) 。其次，於教
            學準備室擺放個人物品，被告即認定公器私用，也
            可作為「行為不檢、有損師道」之解聘事由，未免
            逸脫解釋法則；何況，此事是否經被告所屬教評會
            審認過，尚有疑問。
          D.其四，被告稱上課遲到、躲在準備室講電話等乙節
            ，從被告99年10月13日陳報狀檢附影像書面顯示乃
            在打校內電話，而此電話僅供校內通話用，應係在
            與校內教職員通話，竟被認定為「打手機」，顯然
            有誤。何況，有關這些指控事由也未出現於上開97
            年1 月23日被告所屬教評會開會前之97年1 月21日
            「開會通知單」檢附原告不當行為之事項中，是否
            經校教評會審認過，尚有疑問。更何況，這些事由
            依法充其量也僅該當「教學不力、不能勝任工作」
            之不適任或記大過之構成要件，尚不該當「行為不
            檢，有損師道」導致終身不得再當教師之解聘事由
            。
          E.其五，被告指控學生控訴王昭君播放乙節，內容顯
            示未播放8次，況且被告自己也稱此為教學不力事
            由（見被告99年10月13日陳報狀「證物清單一覽表
            」），顯不能作為本案系爭「行為不檢、有損師道
            」之解聘事由。再者，關於批評校長、老師，原告
            並未使用不當字眼，至於教育方面之批評，若都不
            能談，豈是教育本質？莫非成為一言堂、白色恐怖
            時代之回覆？何況，這些指控原都不在上開97年1
            月23日被告所屬教評會開會前之97年1 月21日「開
            會通知單」檢附原告不當行為之事項中，是否經被
            告所屬教評會審認過，尚有疑問。同時，如前述，
            縱認屬實，也不致於該當「行為不檢，有損師道」
            導致終身不得再當教師之解聘事由。
      (3)準上以論，上開光碟譯文既有諸多疑問，揆諸上開行政
        訴訟法規定，本院固得依職權予以核對，惟解釋上，基
        於正當法律程序法理，由此亦可導出應給予受不利處分
        之原告就處分機關指控之證據詰問之程序權，是原告聲
        請本院給予原告重製上開被告99年8月4日函送本院之光
        碟，以便予以核對被告99年10月13日陳報狀檢附該光碟
        譯文內容之真確性。（至於涉及法律評價方面，容後再
        為整理補充）。
    3.此外，原告聲請本院調查被告系爭被告所屬教評會97 年1
      月23日解聘原告會議之全程錄影音光碟及其內容。蓋如前
      述，被告如今指控原告事由，許多是非原先該次開會通知
      單檢附文件所記載者，故有必要確認「那些事由」的確經
      由系爭校教評會審認過者。
（）原告前於99年10月27日行政訴訟準備(四)狀被告99年10月
      13日陳報狀檢附光碟譯文與影像紙本，有諸多不實或疑問
      者，欠缺作為原解聘處分之證據價值，並例示之。茲再整
      理並舉出本院卷編頁數，如下：
    1.關於被告對被告所屬教評會簡報的書面：
      (1)原告從未與聞，且不知是否確實是97年1 月23日系爭被
        所屬教評會召開時的簡報資料。
      (2)混雜自己所稱「教學不力」與「行為不檢，有損師道」
        事由，但97年1 月21日召開被告所屬教評會事由則是「
        行為不檢，有損師道」，問題是怎能混同此兩項不同法
        律構成要件及法律效果之指控？莫非就是要造成被告所
        屬教評委員對原告很壞之印象並混同認定而投贊成票？
      (3)簡報資料指控事件時間多在96年12月以前，甚至未記載
        日期，或更改日期，且有不實。例如所謂「學生書面投
        訴資料」日期更改或未記載，且以本院卷編頁第588 頁
        顯示投訴資料為例，日期記載雖從96年12月1 日（後塗
        改），但乃記載上學期的事情（即96年上半年，95學年
        度第二學期）。此外，「學生及家長投訴資料彙整」未
        記載日期、所謂「行為不檢、有損師道」也有上開情形
        ；但97年1 月21日召開被告所屬教評會事由則是明載「
        96年12月至97年1 月」，到底哪些事由才是真正構成被
        告校教評會認定之「行為不檢、有損師道」？凡此足以
        證明被告顯在模糊或刻意誤導被告所屬教評會之判斷。
    2.關於滯留學藝股長質問一事，拍照學生哭泣，竟可因此認
      定「行為不檢、有損師道」？實情是當日（96年12月21日
      ）詢問該生上週（96年12月14日）教室日誌上之記載何人
      填寫，誇大不實而已。
    3.關於96年12月26日督學至校訪談原告，原告偕同校外（人
      本基金會所屬）法律專業人士（蕭逸民）入校一事，竟可
      認定擅自帶人「闖入校園」，因而作為行為不檢、有損師
      道之事由？
    4.關於公器私用一事，指的是教學準備室置放私人東西，此
      事並未列入97年1 月21日召開被告所屬教評會事由中，到
      底是否是被告所屬教評會（還是被告擅自）認定之「行為
      不檢、有損師道」之事由？不得而知。何況，若此該當「
      行為不檢、有損師道」，恐怕有違法律解釋，抑且違反一
      般價值判斷之標準。
    5.關於上課遲到、講電話、謾罵學生一節，僅拍教室時鐘，
      既無日期，又非連續，如何據此認定遲到乃致「行為不檢
      、有損師道」？(按若有連續遲到，教務處應有記錄，可
      查考) 。又所稱講電話，從照片顯示乃在講校內電話（按
      比對本院卷編頁第598 頁及第600 頁桌上電話，亦可明瞭
      ），且何來謾罵學生之證據？更何況，此事並未列入97年
      1 月21日召開被告所屬教評會事由中，到底是否是被告所
      屬教評會（還是被告擅自）認定之「行為不檢、有損師道
      」之事由？
    6.關於指控連續播放王昭君8次一節，事實上本無此影片，
      即無此影片播放之事實。蓋從被告提供偷錄原告上課光碟
      譯文中，已顯示根本無此情節，甚且無此影片（若有，請
      被告提出），根本是學生亂說，竟也可作為系爭處分認定
      之基礎？況此充其量也僅是教學上之問題，尚不該當「行
      為不檢、有損師道」。
    7.關於學生投訴教學不力一節，被告既自稱教學不力事由，
      何以仍作為本案系爭「行為不檢、有損師道」之證據？更
      何況，此涉及上課內容或情形，縱有過當批評人、事之言
      語，也不致於該當「行為不檢、有損師道」而導致終身不
      得再擔任教師之解聘事由。
    8.綜上，如原告先前所述，到底有那些事由經過校教評會審
      議後而最終作成解聘決定？因原處分未記載理由，且被告
      至今也未確認，是原處分顯然違法。
（）綜上，本件自被告校內程序開始，即多次更改指控事由，
      以致原告無法針對具體指控為完整之陳述，實質上係違反
      行政程序法第102條「行政機關作成剝奪人民權利之行政
      處分前應給予該處分相對人陳述意見之機會」之規定；而
      於事後救濟之申訴及再申訴階段，亦未曾給予原告表達意
      見，以符程序保障，且申訴書及再申訴書從未具體陳述原
      告如何該當教師法第14條解聘事由『行為不檢有損師道』
      之範疇，其查證實有違行政程序法第36條「行政機關應依
      職權調查證據，不受當事人主張之拘束，對當事人有利及
      不利事項一律注意」之意旨，外加被告因為拒絕提供具體
      事證等相關資料予原告，實質剝奪原告答辯權，有違行政
      程序法第46條第1項因欠缺具體事實認定而有重大違誤，
      自應予以撤銷。而實體部分依被告之指摘，原告至多可能
      有教學不力情事（原告亦否認），但絕不該當「行為不檢
      有損師道」之解聘事由。由於本案存在重大程序瑕疵，甚
      且學校之指控事由諸多不實，不該當教師法解聘之事由，
      因被告非法解聘以致原告遭受重大精神損害，原告迫不得
      已依法起訴請求。
（）綜上所述，聲明求為判決：
    1.被告97年3月19日原處分、臺北市申評會98年7月16日府教
      中字第09836205700號申訴決定及中央申評會98年11月19
      日臺申字第0980199749號再申訴決定，均撤銷。
    2.訴訟費用由被告負擔。
三、被告則以：
（一）事實：
    1.儘管本案原告，不斷操弄媒體，意圖以各種藉口模糊焦點
      ，為自己不當行為開脫，證諸93學年度起原告教學不力、
      行為不檢的事實早已存在，但被告基於維護校園師生和諧
      之傳統立場多所寬容，期待原告能有所改進。經被告組成
      調查小組的多方比對，調查結果為：
      (1)具體事實一：連續達五週以影片欣賞名義上課播放影片
        ，並未講解說明。見諸其他班級亦有相同情形，播放影
        片財團法人臺灣著作權保護基金會所屬之「快樂腳」卡
        通，嚴重罔顧學生受教權。
      (2)具體事實二：強行留滯學藝股長書寫不實教室日誌紀錄
        ，致學藝股長心生恐懼，遭家長直接向臺北市教育局陳
        情投訴，丁督學訪查約談時，原告竟擅自帶領校外法律
        事務人員入校，以強詞奪理蠻橫之態勢拒絕。
      (3)具體事實三：擅自奪取並影印聯絡簿內容，並公諸媒體
        ，依法律規定教師不得洩漏學生個人或其家庭資料。在
        原告致「中山國中輔導委員公開信」中坦承主動爆料，
        經查確實經當事人提供不實誤導媒體大眾。
      (4)具體事實四：處理學生上課狀況方法過當：將未帶課本
        之學生趕出教室外面罰站、學生吵鬧故意將音樂開至最
        大，導致學生身心受創。
      (5)具體事實五：拒絕巡堂視導，辱罵長官，佔有公物，曲
        解法令。言行不一，公然說謊，有損師道。
      (6)具體事實六：逕行蒐證，威嚇同仁。
      基於上述等諸多事實，咸認原告行徑可謂「行為不檢，有
      辱師道」，種種不適當行為嚴重違反教師法，嚴重損及學
      生受教權益，已不適合為人師表。
    2.被告所屬教評會，於97年1月23日開會討論議案為：
      (1)「（一）進行對甲○○老師未遵守聘約，維護校譽；行
                為不檢有損師道等事證的檢驗與比對和說明。
                解說人分別由調查小組成員：郭怡立、朱毋我
                、林月華擔任。
          （二）郭怡立-針對當事人被指控事項編號1、編號2
                、編號3、編號4、編號5、編號6，以簡報說明
                並在現場提供事證供委員們比對。
          （三）朱毋我-針對當事人被指控事項編號2、編號4
                ，將當天處理過程和結果加以說明。
          （四）林月華-針對當事人被指控之其他事項部份，
                加以講解和說明。」
      (2)教評會主席報告第（五）、（六）項已詳述：
        「（五）本次會議主要的目的是為了就甲○○老師被投
                訴『未遵守聘約，維護校譽；行為不檢有損師
                道』等事項做公平、公正之評議。教評會的每
                一位委員一定要確實做到公平與公正，所以請
                各位委員務必要仔細、審慎、檢視及核對雙方
                的說詞和證據，若有疑問要立即提出。
          （六）為求勿枉勿縱，讓當事人有一個充份陳述的機
                會，稍後將做逐條提問答詢，所以我們要在現
                場推舉一位委員做主問人。推舉結果：朱毋我
                主任為主問人。」等情在案。
      (3)惟原告於意見陳述時即表明：「(一)本人只願意依本次
        會議通知上的規定做30分鐘的意見陳述，意見陳述完畢
        後即立刻離開現場，本人拒絕任何提問答詢。」並於意
        見陳述完畢後即先行離去。
      (4)經教評會就此事項決議為：原告所提問題逐條回應與決
        議：「
        (一) 當事人當場拒絕本會提供之逐條提問答詢之機會
             ，只願自行陳述，其餘視同放棄其他事證解釋權
             利。
        (二) 以上當事人的陳述與本案無關，當事人所陳述之
             事皆屬教師會會長應盡之義務。
        (三) 對當事人作問卷調的主要目的是為求勿枉勿縱，
             問卷調查的內容都是當事人被投訴之事項，調查
             小組為求慎重，要實際了解投訴的真實性，為保
             護當事人，所以才會決定做此問卷調查。當事人
             被投訴的所有事證，依規定學校只提供給教評會
             ，毋需提供給當事人。
        (四) 當事人向學校所要求提供之證物（教室日誌和巡
             堂記錄），學校無提供之必要，因為證物只提供
             給議決單位（教評會）佐證之用，當事人只需以
             口頭說明即可。
        (五) 當事人聲稱自己已改善之輔導事項，因輔導執行
             遭受困難與阻礙，所以未獲得輔導小組的確認。
        (六) 當天學校是被動接受，非主動邀請，學校是被動
             的提供資料；教學不力的投訴是在測驗卷事件之
             前。
        (七) 與今日議題無關。
        (八) 沒有一罪二罰的問題。平時成績考核會議是考核
             教師的功過獎懲。教評會則是針對教師的違反教
             師法事項作評議。
        (九) 家長會副會長林月華是教評會委員，本於職責，
             無需迴避參加這場會議。
        (十) 自由時報記者謝文華與本案無關，不宜進會場發
             言。」
      (5)嗣後進行：
       「六、針對調查小組對蕭老師違反教師法所提之不當行
             為及各項證物進行討論：(略)
         七、針對調查小組對蕭老師違反教師法不當行為及各
             項證物進行決議：
            (一)對於調查小組所提之違反教師法不當行為和各
                項佐證資料全數贊同。
           （ 二) 因蕭老師違反教師法不當行為與事證都明確
                具體存在，建議於本次會議直接進行評議。」
                等議程。
      (6)經教評會充分討論後投票表決：「
        九、投票表決：
            (一)投票辦法說明：依據投票作業原則，分成兩段
                式投票，均採無記名投票，先行決定解聘，停
                聘，不續聘其中一項，取得處理的共識；再進
                行第二次投票，決定是否同意第一次投票的結
                果。
            (二)案一(第一次投票)：同意解聘6票；同意停聘1
                票；廢票1票。
            投票結果：解聘(已達出席人數的二分之一以上)
            。
            (三)案二(第二次投票)：同意解聘6票；不同意解
                聘2票。
            投票結果：同意解聘(已達出席人數的二分之一以
            上)。
        十、決議：
           1.採無記名投票，甲○○老師『未遵守聘約，維護
             校譽；行為不檢有損師道等不當行為』案，經教
             評委員投票表決結果：解聘。
           2.本校教評會決議甲○○老師解聘案，十日內送交
             教育局審議。」
       (7)因此，教評會並無原告所稱未給予陳述機會而有違反
         正當法律程序之情形。
（二）原告之行為，有屬於「教學不力」之事項，亦有屬於「行
      為不檢有損師道」之事項，因「行為不檢有損師道」之事
      項，經查證屬實，因此進入評議期處理。本案係以「行為
      不檢有損師道，經有關機關查證屬實」之處理流程進行。
      因原告業經教評會97年1 月23日會議決議解聘，並經不續
      任小組審議通過。因此，關於原告行為屬於「教學不力」
      之事項，即無續行辦理「輔導期」、或「評議期」應行程
      序之必要。
（三）依「公立高級中等以下學校教師成績考核辦法」第八條規
      定：「辦理教師成績考核，應組織成績考核委員會，其任
      務如下：一、學校教師年終成績考核、另予成績考核及平
      時考核獎懲之初核或核議事項。二、其他有關考核之核議
      事項及校長交議考核事項。」因此，被告另組成有「成績
      考核委員會」，其與「教評會」之組成成員不同、功能不
      同、議決事項不同。因此原告於本案之行為，經該二委員
      會依其法定職掌進行調查、決議，「教評會」於97年1 月
      23日以原告有「行為不檢有損師道」，經查證屬實決議解
      聘；而「成績考核委員會」於97年1 月21日以原告有成績
      考核辦法第6 條第2 項第2 、3 款「言行不檢致損害教育
      人員聲譽」、「故意曲解法令，致學生權益遭受重大損害
      」，記大過1 次處分。該懲處決定嗣經被告於97年4 月18
      日，以北市中山人字第09730148800 號函請臺北市教育局
      核定，經臺北市教育局於97年4 月23日以北市教人字第09
      73393 8800號函覆：「二、查教育部96年10月16日台人(
       二) 字第0960151314號書函規定略以：『查教師法第14
      條第1 項各款係規定教師解聘、停聘或不續聘事由；至『
      公立高級中等以下學校教師成績考辦法』第6 條係為教師
      平時考核獎懲依據。準此，教師如涉有不當情事，學校應
      衡酌該案件係屬教師法第14條第1 項各款事由，抑或『公
      立高級中等以下學校教師成績考辦法』第6 條平時考核獎
      懲範圍，依法秉權責檢討。至教師所涉案件如已循教師法
      規定程序辦理解聘、停聘或不續聘，審酌上開規定意旨，
      同一事由已無重覆辦理平時考核之必要。』三、次查貴校
      前已循教師法規定程序辦理蕭姓教師解聘事宜，是以本案
      仍請依前開規定辦理。」等情在案。而未核定被告考績委
      員會決議對原告記大過一次之懲處，該記大過一次之懲處
      ，因未獲臺北市教育局核定通過，而未發生效力，因此並
      未發生一事二罰之情事。
（四）按「師者，所以傳道、授業、解惑者也」。學校教師職司
      培養國家未來主人翁及國民教育之責，聖賢之道尤重於知
      識技能之傳授，亦即教育首要教導學生重禮義知廉恥、崇
      法尚紀。且身教應重於言教，教師之所以受敬重，即在於
      社會大眾普遍以為確實發揮教育功能，教師須具有良好之
      品德修養，足為學生表率。原告所為如附件「不適任教師
      具體事實」之行為，經被告所屬教評員會決議已達「行為
      不檢有損師道，經有關機關查證屬實者。」之情形，依教
      師法第14條第1 項第6 款規定予以解聘。次按「『教師聘
      任後除有下列各款之一者外，不得解聘、停聘或不續聘：
      一、……六、行為不檢有損師道，經有關機關查證屬實者
      。……』、『有前項第6 款、第8 款情形者，應經教師評
      審委員會委員三分之二以上出席及出席委員半數以上之決
      議。』、『有第1 項第1 款至第7 款情形者，不得聘任為
      教師。其已聘任者，除有第7 款情形者依規定辦理退休或
      資遣外，應報請主管教育行政機關核准後，予以解聘、停
      聘或不續聘。』為教師法第14條第1 項第6 款、第2 項及
      第3 項所明定；又同法第14條之1 亦規定『學校教師評審
      委員會依第14條規定作成教師解聘、停聘、不續聘之決議
      後，學校應自決議作成之日起10日內報請主管教育行政機
      關核准，並同時以書面附理由通知當事人。』。又有關教
      師是否有行為不檢有損師道而構成解聘、停聘、不續聘…
      …等情事，教師法委之於教評會決定，教評會對此之決定
      ，乃屬教評會及其委員職權行使或判斷餘地之權限，具有
      高度專業性及屬人性，除非其行使職權或為判斷餘地之際
      ，有重大瑕疵、未充分斟酌相關事證，或以無關聯之因素
      為考量，或者判斷係基於不正確之事實關係等情形外，其
      決定自應予尊重。」（請參照本院95年度訴字第4493號行
      政判決）
（五）原告指摘被告未附理由通知原告部分，經查被告在教評會
      時，已具體特定原告行為不檢有損師道之行為，原告在出
      席教評會時已可清楚知悉，被告在教評會作成決議後通知
      原告也明確告知原告，係依據教師法第14條第1 項第6款
      「行為不檢有損師道」決議解聘原告，應可認為已將解聘
      理由告知原告，並無須如法院判決，對原告各項主張一一
      詳述論駁。關於原告有行為不檢有損師道之行為部分，經
      臺北市教育局不適任審議小組實地調查後確認，被告召開
      97年1 月23日教評會時，確實已經準備各項資料供委員審
      閱，評審委員會委員在審查原告案件時，係逐項討論被告
      調查小組之報告，並非事後蒐證，且被告指摘之事實，具
      體存在，並非杜撰。
（六）被告所屬教評會於97年1 月23日召開會議時，所審議之事
      證即被告檢呈本院事證第1 冊至第9 冊之資料供評審委員
      查核，並將其中有具體事實之部分影印裝入檔案夾，並為
      編號1 至6 ，於原告為申訴、再申訴程序時，被告將編號
      1 至6 之具體事實裝訂成冊如附件一「不適任教師具體事
      實」，其中具體事證7 部分為佐證編號1 至6 案之影音資
      料，「其他綜合事證與家長觀感」之資料為97年1 月23日
      召開會議後所增加之書面資料，並此敘明。
（七）本案係解聘事件，與原告考績、曾經啟動不適任教師輔導
      機制等事件無關：
    1.查本案係解聘事件，與原告考績、曾經遭教評會認定為不
      適任教師啟動輔導機制等事無關，無一事二罰之情形，合
      先敘明。
    2.次查，原告遭被告所屬教評會依法決議解聘，經主管教育
      行政機關- 臺北市教育局不適任教師審議小組審議後核准
      在案，被告方作成原處分。至於原告因為行為不適當，前
      經被告所屬教評會認定為不適任教師啟動輔導機制等事，
      在作成本件解聘處分後，已終止輔導機制。而針對原告行
      為不當，被告成績考核委員會雖曾認為應予記過處分，然
      主管教育行政機關- 臺北市教育局並未核准，故並未對原
      告作成任何記過處分，是以，原告陳稱本件解聘處分有一
      事二罰之情形，顯屬誤解，特此澄清。
（八）原告一再陳稱不知被告解聘之事實、理由為何，亦不知97
      年1月23日被告所屬教評會議召開時是否確有被告所提「
      不適任教師具體事實」之簡報資料云云，均非事實：
    1.按被告解聘原告之事由共有六大具體事實，於97年1月23
      日被告所屬教評會調查小組之報告中，已將該事證編列為
      編號1至編號6供評審委員查核（如被告99年2月11日提呈
      之「不適任教師具體事實」。於原告為申訴、再申訴程序
      時，被告將編號1至6之具體事實裝訂成冊如附件1，其中
      具體事證7部分為佐證編號1至6案之影音資料，「其他綜
      合事證與家長觀感」之資料為97年1月23日召開會議後所
      增加之書面資料），並以powerpoint將原告行為不檢，有
      損師道之具體事實製成簡報進行報告，相關事證如教室日
      誌、調查問卷、光碟等均放置在會議現場的桌上供委員們
      參考，前揭事實，除被告所屬教評會委員之一王守平於99
      年6月29日臺灣臺北地方法院99年度訴字第462號損害賠償
      案件之證詞可證外，亦經臺北市申評會97年10月1日實地
      訪查確認屬實，原告既有出席97年1月23日之會議，實不
      可能不知被告解聘之事由為何。
    2.原告針對解聘事件，曾於97年1月21日提出說明書，並於
      當天到場陳述意見；事後於申訴及再申訴程序中，原告尚
      委任律師為代理人，就被告提出之解聘事實，一一提出辯
      駁，顯見，原告確已知悉解聘事實，且被告已予其充分陳
      述意見之機會，並無原告指稱違反法律正當程序之情形。
（九）本件被告是綜合所有事證，認定原告行為構成「行為不檢
      有損師道」予以解聘，並無違誤：
    1.原告之行為事實是否該當「行為不檢」，涉及教師法第14
      條第1項第6款及同條第2款之規定，屬學校教評會及其委
      員職權行使範圍或判斷餘地之權限，其本於權限下之依法
      決議，除有違法或重大瑕疵外，自應予尊重。本件被告是
      綜合所有事證，認定原告行為構成「行為不檢有損師道」
      ，於教評會作成決議後，送往台北市教育局審議時，審議
      小組除通知原告與被告出席說明外，尚派員至被告實地查
      核，確認被告據以解聘原告之資料是否實在；另原告提起
      申訴後，臺北市申評會為求慎重，亦再於97年10月1日實
      地瞭解查證，均查證屬實，足見，原告行為不檢之事實，
      確已經詳實查證，被告之解聘處分，並無違誤。謹將被告
      解聘原告之事實理由，分述如下。
    2.被告作成原處分，係依據97年1月23日被告所屬教評會調
      查小組之報告，當天調查小組報告將指控事項列成編號1
      至編號6，以powerpoint進行簡報，將原告行為不檢，有
      損師道之具體事實一一指摘。相關證物，則放置於桌上及
      放在編號1至6藍色資料夾內。被告99年2月11日提呈之「
      不適任教師具體事實」具體事實一至具體事實六即為調查
      小組編號1至編號6；至於該本「不適任教師具體事實」具
      體事實七，則是放入證明前述六項指控之光碟、及其他相
      關但未放入前述具體事實一至六之資料等。(1)被告所屬教
      評會討論原告本件解聘案時，除由調查小組進行報告外，
      將本案有關之所有事證──如教室日誌、調查問卷、影片
      等資料放置在會議現場的桌上供委員翻閱，此有臺北市申
      評會97年10月1日實地瞭解報告，與臺灣臺北地方法院99
      年度訴字第462號損害賠償案件99年6月29日言詞辯論筆錄
      第6頁證人王守平（亦為被告所屬教評會委員之一）證詞
      可資為憑。(2)被告所屬教評會作成決議後，依法尚須經主
      管教育行政機關核准後才能生效。被告遂將事證資料影印
      後裝訂成冊，檢送主管教育行政機關。被告之主管教育
      行政機關為臺北市教育局，臺北市教育局為處理教師解聘
      等案件，訂有「臺北市政府教育局審議不適任教師評鑑小
      組設置要點」及「臺北市政府教育局審議不適任教師作業
      原則」，依據前述要點成立評鑑小組，該小組成員包括教
      師會代表、教師人員促進會代表、法界代表等人。本案
      送往臺北市教育局審議時，審議小組除通知原告與被告出
      席說明外，尚派員至被告實地查核，被告據以解聘原告之
      資料是否實在。該審議小組成員（包括兩位法界代表）於
      97年2月22日到校實地查核後，審議小組方決議同意解聘
      原告；臺北市教育局隨後發給被告97年3月19日北市教人
      字第09732979100號函表示核准解聘原告，被告接續作成
      解聘處分。
    3.被告解聘原告之理由一（具體事實一）：(1)原告上課可以
      整節連續播放影片搪塞教師應盡義務，最高紀錄甚至高達
      九週。(2)有多位同學指其上課遲到、中途失蹤、播放影片
      未講解、躲在隔壁教學準備室講電話或做私事，也不知下
      課等。
      (1)原告對於遭指摘之事，知之甚詳，關於連續播放影片乙
        事，原告自己承認確有其事，但對於為何整節播放搪塞
        教師應盡義務，或為何連續播放高達九週，則未正面回
        應。對於上課遲到等事，則表示其在輔導期有盡力在改
        善（其亦承認有此事，只是認為伊已盡力在改善）。在
        97年1月7日時，被告即已將原告遭指摘之行為通知原告
        。
      (2)被告在原告向臺北市申評會申訴時，亦充分說明原處分
        之理由一，原告亦一一提出辯駁。
      (3)謹將附件1「不適任教師具體事實」與教室日誌等正本
        位置製成對照表如附件3。
      (4)依據被告99年8月4日北市中山總字第09930107910號函
        檢送本院之影片，有關原告擅離教室過久學生不耐等待
        等事，學生亦提供側錄影片給被告。
    4.被告解聘原告之理由二（具體事實二）：(1)多位同學指證
      原告要求學生填寫不實日誌紀錄。(2)對於不願意依照原告
      意思修改日誌的808班學藝股長，原告將其留滯在門窗關
      閉之教室內嚴厲質問，致該生身心受創，家長提出抗議。
      (3)多位學生表示原告經常謾罵白目、音癡、下三濫、幹、
      以Shit、Stupid等不雅字眼羞辱學生。
      (1)有關原告要求學生填寫不實日誌紀錄等事，被告曾實地
        調查訪談，確認真有其事，有被證4號教學特殊事件學
        生自述紀錄表、96學年度第一學期原告音樂課上課情況
        調查表（以下簡稱「上課情況調查表」）可資為証。
      (2)被告等就808班事件曾進行實地調查，確認真有其事，
        且有學生提供之影片可資為證。臺北市申評會97年10月
        1日實地瞭解時，訪談該生，確認被告指摘屬實。
      (3)對於原告謾罵、以不雅字眼羞辱學生等事，經被告實地
        調查，確認真有其事，有教學特殊事件學生自述紀錄表
        、上課情況調查表，亦有學生提供之影片為證。
      (4)原告對於此項指摘知之甚詳。在97年1月7日時，被告即
        已將原告遭指摘之行為通知原告。
      (5)謹將附件1「不適任教師具體事實」與教室日誌等正本
        位置製成對照表。
    5.被告解聘原告之理由三（具體事實三）：(1)原告在未獲學
      生監護人同意，不當公開學生個人資料。(2)誤導媒體作不
      實報導。
      (1)關於前述指控，被告在97年1月23日教評會通知附件中
        特別再次提出；原告也清楚知悉該等指控。
      (2)該位學生之聯絡簿影本為事證第11冊。由該生聯絡簿可
        知，原告向媒體公布之資料，確實是該生的聯絡簿。
    6.被告解聘原告之理由四（具體事實四）：(1)96學年度發生
      原告將901班學生趕出教室外罰站，(2)908班學生吵鬧，原
      告故意將音樂開至最大聲，(3)93學年度至94學年度對於原
      告管教不當事件處理經過，有908班學生家長投書可資為
      證。(4)原告公開攻擊95學年度家長會會長，挑撥親師友好
      關係，此舉令善良家長噤聲走避，不敢與聞校務。
      (1)被告在處理原告遭認定為不適任教師輔導機制時，即已
        清楚告知；且在被告97年1月7日北市中山總字第097300
        61000號函中也再次告知原告；被告97年1月21日北市中
        山人字第970105號開會通知單之不當行為記事表第二點
        再次提及此點。原告亦針對被告此點指摘，進行辯駁，
        在臺北市申訴會時再次辯駁。
      (2)前述指控原告早已充分知悉，被告謹再提出後述證據證
        明原告充分知悉：
        93學年度，908班事件（家長座談會簽到表、會議紀
          錄、家長投訴）。
        94學年度，907班家長向臺北市教育局陳情。
        96年11月2日901班3位學生未帶音樂課本，被原告大
          聲斥責趕出教室還簽報記警告。學生家長向臺北市教
          育局申訴，被告訓導處介入處理，讓事件平息。
        96年12月7日被告家長會召開96學年度第3次常務委員
          會議，討論家長投訴原告之事。
        96年12月11日被告召開96學年度第一學期第四次課程
          發展委員會暨家庭教育會議，針對原告行為，有諸多
          投訴，原告也參與該次會議。
        96年12月11日被告96學年度學生陳情會議，學生分別
          投訴原告。
    7.被告解聘原告之理由五（具體事實五）：(1)接獲家長學生
      投訴原告將教學準備室公器私用，督學帶領調查小組成員
      前往時，原告不僅上課遲到，且厲聲抗拒，出言辱罵。(2)
      原告拒絕巡堂、辱罵長官、逕行蒐證、威嚇同仁。
      (1)被告早已充分告知原告前述指控。被告亦在被告97年1
        月21日北市中山人字第970105號開會通知單之不當行為
        記事表第六點再次提及。原告在被告97年1月23日教評
        會說明書中辯駁，也在申訴時進行抗辯。
      (2)原告教學準備室公器私用之證明影片，可由被告99年8
        月4日北市中山總字第09930107910號函檢送之影片得證
        。
    8.被告解聘原告之理由六（具體事實六）：(1)於908班上課
      時用威脅口吻，假蒐證之名，強制對全班錄音錄影，致學
      生心生恐懼，師生關係惡劣。(2)教評委員多次接獲原告之
      存證信函，導致校內教師人心惶惶，視開會為畏途。原告
      早已充分告知被告此項指控，亦在被告97年1 月21日北市
      中山人字第970105號開會通知單之不當行為記事表第八點
      再次提及。原告清楚前述指控，在原告97年1 月23日教評
      會說明書中辯駁，亦在申訴時進行申辯。
    9.被告所屬教評會開會審議原告解聘案時，除前述事證外，
      有些內容是調查小組口頭報告，例如：調查小組報告，調
      查時許多學生、家長擔心原告之後會報復學生，希望不要
      揭露姓名等。被告在教評會做出解聘決議後，依法檢送臺
      北市教育局審議，不適任教師審議小組對於被告調查小組
      口頭報告是否屬實有所疑義，希望被告就此等口頭報告再
      進行查證確定，再將資料檢送至臺北市教育局，以維護原
      告權益，故被告方會有部分資料之日期是在教評會開會日
      期之後，為免誤解，特此澄清。
（十）原處分並無原告所稱未附理由之瑕疵：
    1.原處分說明欄內已說明解聘原告之法律條款、經過97年1
      月23日教評會開會審議結果，與經臺北市教育局核准等，
      並非沒有理由說明，原處分為顧及教師名譽，未將原告行
      為不檢有損師道之各項事證寫在說明欄下，但在97年1 月
      23日教評會時，有權機關──被告已具體將查證之事實（
      據以解聘之事實）一一列出並提出各項事證，原告可清楚
      知悉被告認定原告行為不檢有損師道之指摘究竟為何。
    2.再者，原處分附理由主要目的在於使當事人瞭解原處分機
      關作成處分之理由，使其有陳述意見之機會，倘當事人確
      實瞭解被告作成處分之理由，並為充分之答辯，即不可認
      為原處分未附理由。本件原處分作成時，原告除於97年1
      月23日被告所屬教評會到場陳述意見，亦至不適任教師審
      議小組陳述意見；之後於申訴程序及再申訴程序中，尚委
      託律師提出意見書，且親至臺北市申評會陳述意見，原告
      陳稱被告未曾予其陳述意見之機會，與事實不符。
    3.退步言之，縱令原處分記明之理由未盡充分，然於事後之
      申訴、再申訴程序中，被告已充分告知原告，原告亦已委
      託律師為代理人充分答辯，依行政程序法第114條第1、2
      項之規定，視為已補正。
（十一）原處分作成時，已依法給予原告陳述意見之機會
    1.97年1月23日教評會確實通知當事人到場，且當事人也確
      實到場陳述意見。再者，原告也曾至不適任教師審議小組
      陳述意見。
    2.原告也曾至臺北市申評會陳述意見；原告陳稱未曾予其陳
      述意見之機會，與事實不符。
（十二）原告申訴時、再申訴時之主張，與在本件行政訴訟之主張
      不同：
    1.原告提起申訴、再申訴時，係主張臺北市教育局不適任教
      師審議小組不應取代被告教評會而進行調查；被告教評會
      委員林月華應迴避而未迴避；臺北市教育局不適任教師審
      議小組未給當事人請求調查證據之機會，也未給予當事人
      陳述之機會；原告之行為僅屬教學不力，非行為不檢；被
      告在原處分未具體說明證據取捨、事實認定；附件1原告
      不適任教師之證據乃事後製作，在97年1月23日教評會時
      根本不存在；本件解聘構成一事兩罰。
    2.但至行政訴訟時，卻改稱認為被告恣意行政；依據教師法
      第14條第1項第6款解聘者，其情節應已涉及刑事責任；違
      反禁止代理、違反比例原則等語，此種未經申訴、再申訴
      之主張，是否可在行政訴訟中提出，尚請本院衡酌。
（十三）綜上所述，原處分、申訴評議及再申訴評議均無違誤，資
      為抗辯，並聲明求為判決駁回原告之訴，訴訟費用由原告
      負擔。
四、上開事實概要欄所述之事實，除後列之爭點事項外，其餘為
    兩造所不爭執，並有原告96年3 月3 日之行政院服務獎章證
    書、被告96年8 月1 日（96）中山國中聘兼課發自第012 號
    兼職聘書（課程發展委員會委員、藝術與人文領域召集人）
    、被告97年1 月21日北市中山人字第970105號開會通知及其
    附件、被告97年1 月30日北市中山人字第09730042210 號函
    、原處分、臺北市申評會評議書（臺北市98年7 月16日府教
    中字第09836205700 號函）、中央申評會再申訴評議書（教
    育部98年11月19日台申字第0980199749號函）、自由時報96
    年12月10日被告代測驗卷報導、96年12月13日被告之學生家
    長會家長陳情書、被告96年12月15日北市中山人字第096312
    0100號開會通知單、96學年度第一學期S 師授課特殊事件巡
    堂紀錄、被告96年12月13日北市中山人字第09630000000 號
    函、被告96學年度第一學期甲○○（即原告）老師音樂課上
    課情況調查表、97年1 月7 日臺北光武郵局存證信函第24號
    函、被告97年1 月9 日北市中山人字第0970102 號教師成績
    考核委員會開會通知、學校指控事項照片翻拍、原告97年1
    月14日聲明異議書、被告97年1 月16日北市中山人字第0970
    104 號教師成績考核委員會開會通知單、原告97年1 月21日
    說明書、原告97年1 月21日聲明異議書、原告97年1 月23日
    教評會說明書、被告97年1 月30日北市中山人字第0973004
    2210號函、臺北市教育局97年1 月30日開會通知單、行政院
    人事行政局–行政機關辦公日曆表、中央通訊社97年2 月13
    日網路新聞、自由時報97年2 月14日網路新聞、臺北市教育
    局97年3 月13日新聞稿、教育部97年4 月11日台人（二）字
    第0970052973號函、2008教育部中央教師申訴評議委員會評
    議書選輯（頁80-83 、頁214-215 ）、臺北市政府訴願審議
    委員會於97年7 月10日府訴字第09770127700 號訴願決定書
    、原告97年1 月7 日致被告存證信函、被告97年1 月14日函
    、被告97年7 月29日北市中山人字第09730331500 號函、被
    告指摘原告之目錄、96年11月2 日被告學生教師輔導與管教
    學生簽報表、原告97年3 月6 日致被告函（課程評量說明）
    、96年9 月24日學生親筆信、被告畢業學生聲明書、97年4
    月3 日臺北市教育局主任秘書唐○○爆與女教師不倫戀之網
    路新聞、原告之96年6 月29日台北市立中山國民中學（96）
    中山國中聘教人字第008 號聘書、翁岳生編「行政法( 上)
    」(2006 年10月三版)(陳清秀執筆) 節部分資料、陳敏著「
    行政法總論」( 第六版) 節部份資料、李惠宗著「案例式法
    學方法論」(2009 年10月一版，新學林) 部分資料、96年12
    月19日於被告學校記者會錄音逐字稿紀錄、99年5 月6 日中
    山國中原告之問卷統計資料分析報告、被告96年12月27日至
    97年1 月17日9 年8 班教室日誌資料、被告96年10月25日至
    97年1 月7 日8 年6 班教室日誌資料、學者黃東益、蕭乃沂
    著「問卷調查研究方法評估意見書」─臺北市中山國民中學
    解聘甲○○老師案、臺北地方法院99年6 月29日言詞辯論筆
    錄、臺北市教育局97年3 月13日記者會錄影音光碟及譯文資
    料；（被告所引用之證據）臺北市教育局97年4 月23日北市
    教人字第09733938800 號函、原告「不適任教師具體事實」
    與相關物證正本位置之對照表、被告99年8 月4 日北市中山
    總字第09930107910 號函、被告97年1 月23日教評會調查小
    組成員郭怡立之簡報資料、臺灣臺北地方法院99年度訴字第
    462 號損害賠償案件99年6 月29日言詞辯論筆錄第6 頁、97
    年2 月13日自由時報新聞、原告97年1 月23日「教評會說明
    書」、被告97年1 月23日教評會970105次會議紀錄、被告97
    年1 月7 日北市中山總字第09730061000 號函、93學年度90
    8 班事件資料（家長座談會遷到表、會議紀錄、家長投訴）
    、94學年度907 班家長向教育局陳情資料、被告96學年度處
    理不適任教師過程及摘要紀錄表、96年12月7 日被告家長會
    96學年度第3 次常務委員會議紀錄、96年12月11日被告96學
    年度第一學期第四次課程發展委員會暨家庭教育會議紀錄、
    96年12月11日被告96學年度學生陳情會議紀錄、被告99年10
    月13日陳報狀所列之光碟錄音檔譯文暨影像檔相片翻拍資料
    、「不適任教師具體事實」資料等件附於本院卷可稽，為可
    確認之事實。
五、歸納兩造上述之主張，本件爭執之重點在於：被告所屬教評
    會開會討論，認定原告有「行為不檢有損師道」之該當解聘
    事實，決議以教師法第14條第1 項第6 款規定之「行為不檢
    有損師道」為由解聘原告，並陳報臺北市教育局核准在案，
    被告乃以原處分解聘原告，有無違誤？被告是否重覆指摘事
    項，先後作成「行為不檢有損師道」與「教學不力或不能勝
    任工作」等不同決定，而違反恣意禁止原則？本件是否有一
    事二罰之情形？原處分是否已記載理由？原處分作成時，是
    否已依法給予原告陳述意見之機會？茲分述如下：
（一）按「（第1 項）教師聘任後除有下列各款之一者外，不得
      解聘、停聘或不續聘：…六、行為不檢有損師道，經有關
      機關查證屬實者。…（第2 項）有前項第6 款、第8 款情
      形者，應經教師評審委員會委員3 分之2 以上出席及出席
      委員半數以上之決議。（第3 項）有第1 項第1 款至第7
      款情形者，不得聘任為教師。其已聘任者，除有第7 款情
      形者依規定辦理退休或資遣外，應報請主管教育行政機關
      核准後，予以解聘、停聘或不續聘。」教師法第14條第1
      項第6 款、第2 項、第3 項分別定有明文。準此以論，公
      立學校係各級政府依法令設置實施教育之機構，具有機關
      之地位（司法院釋字第382 號解釋理由參照）。公立學校
      教師與學校間之聘任關係，雖為行政契約，惟公立學校教
      師因具有教師法第14條第1 項各款事由之一，經該校教評
      會決議通過予以解聘、停聘或不續聘，並由該公立學校依
      法定程序通知當事人者，係該公立學校依法律明文規定之
      要件、程序及法定方式，立於機關之地位，就公法上具體
      事件，所為得對外發生法律效果之單方行政行為，自具有
      行政處分之性質。至於上級機關之核准，僅該行政處分之
      法定生效要件，並非作成處分之權限機關，故受處分之教
      師應以作成處分之服務學校為被告，提起撤銷訴訟，不得
      以上級機關之核准為訟爭對象（參見最高行政法院98年度
      7 月第1 次庭長法官聯席會議決議）。
（二）次按「教師除應遵守法令履行聘約外，並負有下列義務：
      一、遵守聘約規定，維護校譽。……」定有明文。又 「
      高級中等以下學校教師評審委員會之任務如下：……三、
      關於教師解聘、停聘及不續聘之審議事項。五、關於教師
      違反本法規定之義務及聘約之評議事項。六、其他依法令
      應經本會審查之事項。」分別為高級中等以下學校教師評
      審委員會設置辦法第2 條第1 項第3 款、第5 款及第6 款
      規定。是以，教師之解聘，依前揭相關法令，乃學校教評
      會之權限，倘依教師法第14條第1 項第6 款規定事由解聘
      教師，除須具「行為不檢有損師道，經有關機關查證屬實
      者」之具體事實外，尚須「經教師評審委員會委員三分之
      二以上出席及出席委員半數以上之決議」，並須報請主管
      教育行政機關核准後，始得予以解聘，合先敘明。
（三）經查：被告作成原處分，係依據97年1 月23日被告所屬教
      評會調查小組之報告，調查小組將原告行為不檢，有損師
      道之具體事實，分為六項，分別如下：1.具體事實一：（
      1 ）原告上課可以整節連續播放影片搪塞教師應盡義務，
      最高紀錄甚至高達九週。（2 ）有多位同學指其上課遲到
      、中途失蹤、播放影片未講解、躲在隔壁教學準備室講電
      話或做私事，也不知下課等。2.具體事實二：（1）多位
      同學指證原告要求學生填寫不實日誌紀錄。（2 ）對於不
      願意依照原告意思修改日誌的808班學藝股長，原告將其
      留滯在門窗關閉之教室內嚴厲質問，致該生身心受創，家
      長提出抗議。（3 ）多位學生表示原告經常謾罵白目、音
      癡、下三濫、幹！、以Shit、Stupid等不雅字眼羞辱學生
      。3.具體事實三：（1 ）原告在未獲學生監護人同意，不
      當公開學生個人資料。（2 ）誤導媒體作不實報導。4.具
      體事實四：（1 ）96學年度發生原告將901 班學生趕出教
      室外罰站。（2 ）908 班學生吵鬧，原告故意將音樂開至
      最大聲。（3 ）93學年度至94學年度對於原告管教不當事
      件處理經過，有908 班學生家長投書可資為證。（4 ）原
      告公開攻擊95學年度家長會會長，挑撥親師友好關係，此
      舉令善良家長噤聲走避，不敢與聞校務。5.具體事實五：
      （1）接獲家長學生投訴原告將教學準備室公器私用，督
      學帶領調查小組成員前往時，原告不僅上課遲到，且厲聲
      抗拒，出言辱罵。（2 ）原告拒絕巡堂、辱罵長官、逕行
      蒐證、威嚇同仁。6.具體事實六：（1 ）於908 班上課時
      用威脅口吻，假蒐證之名，強制對全班錄音錄影，致學生
      心生恐懼，師生關係惡劣。（2 ）教評委員多次接獲原告
      之存證信函，導致校內教師人心惶惶，視開會為畏途等情
      ，此有被告不適任教師具體事實及佐證資料報告、97年2
      月13日自由時報新聞、原告97年1 月23日「教評會說明書
      」、被告97年1 月23日教師評審委員會970105次會議紀錄
      、被告97年1 月7 日北市中山總字第09730061000 號函、
      93學年度908 班事件（家長座談會遷到表、會議紀錄、家
      長投訴）、94學年度，907 班家長向教育局陳情、96年11
      月2 日901 班3 位學生未帶音樂課本，被原告大聲斥責趕
      出教室還簽報記警告。學生家長向教育局申訴、96年12月
      7 日被告家長會召開96學年度第3 次常務委員會議、96年
      12月11日被告召開96學年度第一學期第四次課程發展委員
      會暨家庭教育會議、96年12月11日被告96學年度學生陳情
      會議附於本院卷可參（見本院卷第448 頁至第469 頁、第
      477 頁至第524 頁），並經被告訴訟代理人整理陳報之「
      不適任教師具體事實」與相關證物正本位置之對照表及證
      物清單一覽表附於本院卷可參（見本院卷第440 頁至第44
      5 頁、第585 頁至第610 頁），事證明確，堪予認定。
（四）次查：本件係因被告家長會96學年度第3 次常務會議，提
      案投訴原告因有上開行為不檢，有損師道之事項，經被告
      於96年12月13日召開第一次調查小組會議，進行所有投訴
      事項之蒐證工作；於96年12月31日召開第二次調查小組會
      議，討論是否製發新投訴事項的問卷調查表，以利於了解
      整個事實。決議結果：同意製發；於97年1 月11日召開第
      三次調查小組會議，確認所有不適任之相關事證，將所有
      事證送平時成績考核會評議；末於97年1 月23日召開教評
      會，開會討論議案為：「(一) 進行對甲○○老師未遵守
      聘約，維護校譽；行為不檢有損師道等事證的檢驗與比對
      和說明。解說人分別由調查小組成員：郭怡立、朱毋我、
      林月華擔任。(二) 郭怡立-針對當事人被指控事項編號1
      ，2 ，3 ，4 ，5 ，6 ，以簡報說明並在現場提供事證供
      委員們比對。(三) 朱毋我-針對當事人被指控事項編號2
      ，4，將當天處理過程和結果加以說明。(四) 林月華-針
      對當事人被指控之其他事項部份，加以講解和說明 。教
      師評審委員會主席報告第( 五) 、( 六) 項已詳述：「(
      五)本 次會議主要的目的是為了就甲○○老師被投訴『未
      遵守聘約，維護校譽；行為不檢有損師道』等事項做公平
      、公正之評議。教評會的每一位委員一定要確實做到公平
      與公正，所以請各位委員務必要仔細、審慎、檢視及核對
      雙方的說詞和證據，若有疑問要立即提出。( 六) 為求勿
      枉勿縱，讓當事人有一個充份陳述的機會，稍後將做逐條
      提問答詢，所以我們要在現場推舉一位委員做主問人。推
      舉結果：朱毋我主任為主問人。」等情在案。惟原告於意
      見陳述時即表明：「( 一) 本人只願意依本次會議通知上
      的規定做30分鐘的意見陳述，意見陳述完畢後即立刻離開
      現場，本人拒絕任何提問答詢。」並於意見陳述完畢後即
      先行離去。經教師評審委員會就此事項決議為：原告所提
      問題逐條回應與決議：「( 一) 當事人當場拒絕本會提供
      之逐條提問答詢之機會，只願自行陳述，其餘視同放棄其
      他事證解釋權利。( 二) 以上當事人的陳述與本案無關，
      當事人所陳述之事皆屬教師會會長應盡之義務。( 三) 對
      當事人作問卷調的主要目的是為求勿枉勿縱，問卷調查的
      內容都是當事人被投訴之事項，調查小組為求慎重，要實
      際了解投訴的真實性，為保護當事人，所以才會決定做此
      問卷調查。當事人被投訴的所有事證，依規定學校只提供
      給教評會，毋需提供給當事人。( 四) 當事人向學校所要
      求提供之證物( 教室日誌和巡堂記錄) ，學校無提供之必
      要，因為證物只提供給議決單位( 教評會) 佐證之用，當
      事人只需以口頭說明即可。( 五) 當事人聲稱自己已改善
      之輔導事項，因輔導執行遭受困難與阻礙，所以未獲得輔
      導小組的確認。( 六) 當天學校是被動接受，非主動邀請
      ，學校是被動的提供資料；教學不力的投訴是在測驗卷事
      件之前。( 七) 與今日議題無關。( 八) 沒有一罪二罰的
      問題。平時成績考核會議是考核教師的功過獎懲。教評會
      則是針對教師的違反教師法事項作評議。( 九) 家長會副
      會長林月華是教評會委員，本於職責，無需迴避參加這場
      會議。( 十) 自由時報記者謝文華與本案無關，不宜進會
      場發言。」，嗣後進行「六、針對調查小組對蕭老師違反
      教師法所提之不當行為及各項證物進行討論：( 略) 七、
      針對調查小組對蕭老師違反教師法不當行為及各項證物進
      行決議：( 一) 對於調查小組所提之違反教師法不當行為
      和各項佐證資料全數贊同。( 二) 因蕭老師違反教師法不
      當行為與事證都明確具體存在，建議於本次會議直接進行
      評議。」等議程。經教師評審委員會充分討論後投票表決
      ：「九、投票表決：( 一) 投票辦法說明：依據投票作業
      原則，分成兩段式投票，均採無記名投票，先行決定解聘
      ，停聘，不續聘其中一項，取得處理的共識；再進行第二
      次投票，決定是否同意第一次投票的結果。( 二) 案一(
      第一次投票) ：同意解聘6 票；同意停聘1 票；廢票1 票
      。投票結果：解聘( 已達出席人數的二分之一以上) 。(
      三) 案二( 第二次投票) ：同意解聘6 票；不同意解聘2
      票。投票結果：同意解聘( 已達出席人數的二分之一以上
      ) 。十、決議：1.採無記名投票，甲○○老師『未遵守聘
      約，維護校譽；行為不檢有損師道等不當行為』案，經教
      評委員投票表決結果：解聘。2.本校教評會決議甲○○老
      師解聘案，十日內送交教育局審議。」被告並陳報臺北巿
      政府教育局，經臺北巿政府教育局以97年3 月19日北巿教
      人字第09732979100 號核准在案，被告遂以97年3 月19日
      北巿中山人字第09730124600 號函通知原告自97年3 月30
      日起解聘生效等情，此有具體事證第1 冊至第8 冊、影音
      光碟、被告97年1 月23日970105次教評會開會紀錄、被告
      97年1 月30日北巿中山人字第09730042210 號函及被告97
      年3 月19日北巿中山人字第09730124600 號函附於原處分
      卷及本院卷可參。原告於上開被告之教評會會議及調查小
      組會議均到場陳述意見，而相關人員於被告97年1 月23日
      970105次教評會會議列席陳述意見，且經被告之教評會委
      員3 分之2 以上出席充分討論後，出席委員2 分之1 以上
      決議通過依教師法第14條第1 項第6 款規定「行為不檢、
      有損師道」應予解聘，並報主管教育行政機關核准，同時
      以書面附理由通知原告，其處理流程核與上揭教師法第14
      條第2 項、第3 項規定相符。是被告以原告有「行為不檢
      有損師道，經有關機關查證屬實者」，予以解聘，揆諸前
      揭規定，並無不合。
（五）再按行政法院對行政機關依裁量權所為行政處分之司法審
      查範圍限於裁量之合法性，而不及於裁量行使之妥當性。
      至於不確定法律概念，行政法院以審查為原則，但對於具
      有高度屬人性之評定、高度科技性之判斷（如與環保、醫
      藥、電機有關之風險效率預估或價值取捨）、計畫性政策
      之決定及獨立專家委員會之判斷，則基於尊重其不可替代
      性、專業性及法律授權之專屬性，而承認行政機關就此等
      事項之決定，有判斷餘地，對其判斷採取較低之審查密度
      ，僅於行政機關之判斷有恣意濫用及其他違法情事時，得
      予撤銷或變更，其可資審查之情形包括：1.行政機關所為
      之判斷，是否出於錯誤之事實認定或不完全之資訊。2.法
      律概念涉及事實關係時，其涵攝有無明顯錯誤。3.對法律
      概念之解釋有無明顯違背解釋法則或牴觸既存之上位規範
      。4.行政機關之判斷，是否有違一般公認之價值判斷標準
      。5.行政機關之判斷，是否出於與事物無關之考量，亦即
      違反不當連結之禁止。6.行政機關之判斷，是否違反法定
      之正當程序。7.作成判斷之行政機關，其組織是否合法且
      有判斷之權限。8.行政機關之判斷，是否違反相關法治國
      家應遵守之原理原則，如平等原則、公益原則等（司法院
      釋字第382號、第462 號、第553 號解釋理由書參照）。
      本件原告所為是否構成教師法第14條第6 款之「行為不檢
      有損師道」，確屬不確定之法律概念，且屬高度屬人性之
      評定，核屬學校之判斷餘地，而教師如有上開情事，裁量
      解聘、停聘或不續聘與否，核屬學校之行政裁量權。除非
      學校之行政裁量有裁量逾越或濫用情事，或判斷有恣意濫
      用及其他違法情事，否則無論從裁量之理論或不確定法律
      概念之見解，學校作成之裁量或判斷，其他機關甚至法院
      應予尊重，尚不得以自己之裁量或判斷，代替學校之裁量
      或判斷。經查；由於被告所屬教評會為被告所屬相關人員
      組成，有相當之代表性，所為之就近調查，更易直接發現
      真相、貼近事實，查證過後，對原告之平日言行亦較為瞭
      解，對於上開具體事項應更加有判斷餘地。惟對於被告所
      屬教評會有無依行政程序法相關規定、正當法律程序、比
      例原則，以及有無充分斟酌相關事證，或有無以無關聯之
      因素為考量，或者有無判斷係基於不正確之事實關係等等
      ，主管教育行政機關於學校報核解聘案審查時，仍應予以
      審究。本件原告之解聘案，被告以原告有「行為不檢有損
      師道，經有關機關查證屬實者」之事由，該當教師法第14
      條第1 項第6 款之規定，經被告所屬教評會依法作成解聘
      之決議，並報請主管教育行政機關核准，嗣經臺北市政府
      教育局組成「專案調查小組」實地查證，再經審議後核准
      ，予以解聘，於法並無違誤，被告所為之解聘處分，並無
      違誤。況本件原告提起申訴後，臺北市申評會為求慎重，
      於97年8 月18日第8 屆第16次會議決議，由委員( 律師)
      就本件再申訴人教學不力、行為不檢之對照做出整理提會
      討論，並經97年9 月18日第8 屆第17次會議決議：「由本
      會組成調查小組，於97年10月1 日上午9 點半到中山國中
      調查……。」本件復經臺北市申評會之實地瞭解，作成「
      臺北市立中山國民中學甲○○教師申訴案實地瞭解報告」
      ，均查證屬實後，再依法作成「申訴駁回」之原評議決定
      ，尚難謂不夠審慎，此有中央申評會再申訴評議書附於本
      院卷可參（見本院卷第60頁至第61頁）。綜上，本件被告
      對原告平日之言行舉止較諸本院更為瞭解，而被告所屬教
      評會及調查小組對本件解聘案詳加調查充分討論後，始決
      議查證原告「行為不檢有損師道」屬實，且決議通過依教
      師法第14條第1 項第6 款規定「行為不檢、有損師道」應
      予解聘，又本件復經臺北市申評會之實地瞭解，均查證屬
      實後，依法作成「申訴駁回」之原評議決定。經查無何行
      政裁量有裁量逾越或濫用情事，或判斷有恣意濫用及其他
      違法情事，本院自應尊重。
（六）原告雖主張：同樣屬於法定解聘事由之「行為不檢有損師
      道」與「教學不力或不能勝任工作」兩者法律效果不同，
      且兩者又與記大過之懲處事由，顯有不同，惟被告重覆指
      摘事項，先後作成不同決定，違反恣意禁止原則云云。惟
      查：原告究屬教學不力應透過輔導機制處理，亦或行為已
      構成行為不檢有損師道經有關機關查證屬實而應解聘，涉
      及具體事實情節之認定與不確定法律概念，為保護教師權
      益，教師法將此種認定委由不同成員組成之教師評審委員
      會以決議方式作成，已具體考量避免因個人好惡率爾侵害
      教師權益，此乃立法者之明確意旨，教評會及其委員職權
      行使或判斷餘地之權限，具有高度專業性及屬人性，除非
      其行使職權或為判斷餘地之際，有重大瑕疵、未充分斟酌
      相關事證，或以無關聯之因素為考量，或者判斷係基於不
      正確之事實關係等情形外，其決定本院予以尊重。次查：
      被告按檢舉人之具體提案先後投訴，始就投訴事項逕行蒐
      證調查及審議，依高級中等以下學校教師評審委員會設置
      辦法第2 條第1 項第5 款之規定為之，於法並無違誤。經
      被告所屬教評會97年1 月23日會議對本件原告遭投訴數件
      ，經討論決定：「採無記名投票，甲○○老師『未遵守聘
      約，維護校譽；行為不檢有損師道等不當行為』案，經教
      評委員投票表決結果：解聘。本校教評會決議甲○○老師
      解聘案，十日內送交教育局審議。」顯見被告所屬教評會
      自原先審查本件原告所涉「教學不力」之不適任案及投訴
      之數案，已然轉向「行為不檢有損師道」解聘案處理，是
      否繼續不適任案之程序，已無探討實益，先此敘明。再者
      ，被告所屬教評會決議通過解聘案後，函報臺北市政府教
      育局核准時，案經臺北市政教育局不續任小組審議，該不
      續任小組為謀求被告提出解聘教師事實之正確性，爰決議
      組成「專案調查小組」至被告處進行查證，係就本件原告
      遭被告解聘於程序、事實認定及適用法規等方面有無違誤
      ，進行相關查證。質言之，臺北市政府教育局不續任小組
      所組專案調查小組，係本於主管教育行政機關行政監督權
      責，就被告所屬教評會所提事證進行相關查證，就本件解
      聘案若成立，將使原告無法繼續執行學校教師工作，嚴謹
      之調查程序，確有其必要性，並非如原告所主張由其取代
      被告所屬教評會或補充被告解聘事由之情事。是以，本件
      原告遭解聘案之過程，被告所屬教評會審議本件原告之解
      聘案，並無由其他機關或組織所替代之情形。足見原告此
      部分之主張，顯係誤解，不足採信。
（七）原告又主張：被告在教評會階段指控原告8 項事由，亦不
      該當教師法第14條第1 項第6 款之解聘事由，且內容與考
      績會指控大部分雷同，明顯一事二罰云云。惟查：依「公
      立高級中等以下學校教師成績考核辦法」第8 條規定：「
      辦理教師成績考核，應組織成績考核委員會，其任務如下
      ：一、學校教師年終成績考核、另予成績考核及平時考核
      獎懲之初核或核議事項。二、其他有關考核之核議事項及
      校長交議考核事項。」因此，被告另組成有「成績考核委
      員會」，其與「教師評審委員會」之組成成員不同、功能
      不同、議決事項不同。因此原告於本件之行為，經該二委
      員會依其法定職掌進行調查、決議，「教師評審委員會」
      於97年1 月23日以原告有「行為不檢有損師道」，經查證
      屬實決議解聘，經主管教育行政機關- 臺北市教育局不適
      任教師審議小組審議後核准在案，被告方作成原處分（見
      本院卷第40頁）。至於原告因為行為不適當，前經被告所
      屬教評會認定為不適任教師啟動輔導機制等事，在作成本
      件解聘處分後，已終止輔導機制（參具體事證第12冊，第
      36頁至第42頁）。而針對原告不當行為被告所屬成績考核
      委員會於97年1 月21日以原告有成績考核辦法第6 條第2
      項第2 款、第3 款「言行不檢致損害教育人員聲譽」、「
      故意曲解法令，致學生權益遭受重大損害」，記大過1 次
      處分。該懲處決定嗣經被告於97年4 月18日，以北市中山
      人字第09730148800 號函請臺北市政府教育局核定，經臺
      北市政府教育局於97年4 月23日以北市教人字第09733938
      800號函覆：「二、查教育部96年10月16日台人(二)字第
      0960151314號書函規定略以：『查教師法第14條第1 項各
      款係規定教師解聘、停聘或不續聘事由；至『公立高級中
      等以下學校教師成績考辦法』第6 條係為教師平時考核獎
      懲依據。準此，教師如涉有不當情事，學校應衡酌該案件
      係屬教師法第14條第1 項各款事由，抑或『公立高級中等
      以下學校教師成績考辦法』第6 條平時考核獎懲範圍，依
      法秉權責檢討。至教師所涉案件如已循教師法規定程序辦
      理解聘、停聘或不續聘，審酌上開規定意旨，同一事由已
      無重覆辦理平時考核之必要。』三、次查貴校前已循教師
      法規定程序辦理蕭姓教師解聘事宜，是以本案仍請依前開
      規定辦理。」等情在案，此有臺北巿政府教育局97年4 月
      23日北巿教人字第09733938800 號函附於本院卷可參（見
      本院卷第193 頁），而未核定被告所屬考績委員會決議對
      原告甲○○記大過一次之懲處，該記大過一次之懲處，因
      未獲臺北市政府教育局核定通過，而未發生效力。因此，
      並未發生一事二罰之情事。足見原告此部分之主張，洵非
      可採。
（八）原告再主張：原處分記載事實及證據、理由，違反正當法
      律程序及禁止恣意原則云云。惟查：被告在教評會時，已
      具體特定原告行為不檢有損師道之行為，原告在出席教評
      會時已可清楚知悉，被告在教評會作成決議後通知原告也
      明確告知原告，係依據教師法第14條第1 項第6 款「行為
      不檢有損師道」決議解聘原告，應可認為已將解聘理由告
      知原告。次查：被告解聘原告之事由共有六大具體事實，
      於97年1 月23日被告所屬教評會調查小組之報告中，已將
      該事證編列為編號1 至編號6 供評審委員查核，此有被告
      96 年 度不適任教師具體事實附於本院卷可參。嗣原告為
      申訴、再申訴程序時，被告將編號1 至6 之具體事實裝訂
      成冊，其中具體事證7 部分為佐證編號1 至6 案之影音資
      料，「其他綜合事證與家長觀感」之資料為97年1 月23日
      召開會議後所增加之書面資料），並以powerpoint將原告
      行為不檢，有損師道之具體事實製成簡報進行報告，此有
      97年1 月23日教評會調查小組成員郭怡立之簡報資料附於
      本院卷可參（見本院卷第448 頁至第469 頁）。至於相關
      事證如教室日誌、調查問卷、光碟等均放置在會議現場的
      桌上供委員們參考等情，業據教評會委員之一王守平於99
      年6 月29日臺灣臺北地方法院99年度訴字第462 號損害賠
      償案件中作證明屬實，此有該院言詞辯論筆錄附於本院卷
      可參（見本院卷第470 頁至第471 頁），亦經臺北市申評
      會委員會於97年10月1 日至被告處實地訪查確認屬實，而
      原告既有出席97年1 月23日之會議，實不可能不知被告解
      聘之事由為何。況原告針對解聘事件，曾於97年1 月21日
      提出說明書（見本院卷第478 頁至第480 頁），並於當天
      到場陳述意見，此有被告所屬教評會970105次開會紀錄附
      於本院卷可參（見本院卷第481 頁至第482 頁）；事後原
      告於申訴及再申訴程序中，尚委任律師為代理人，就被告
      提出之解聘事實，一一提出辯駁，此有臺北巿申評會評議
      書及中央申評會再申訴評議書附於本院卷可參（見本院卷
      第41頁至第61頁）。顯見原告確已知悉解聘事實，且被告
      已予其充分陳述意見之機會，並無原告所稱違反法律正當
      程序之情形。又查：原處分說明欄內已說明解聘原告之法
      律條款、經過97年1 月23日教評會開會審議結果，與經臺
      北市政府教育局核准等，並非沒有理由說明，原處分為顧
      及教師名譽，未將原告行為不檢有損師道之各項事證寫在
      說明欄下，但在97年1 月23日教評會時，有權機關- 被告
      已具體將查證之事實（據以解聘之事實）一一列出並提出
      各項事證，業如前述，原告可清楚知悉被告認定原告行為
      不檢有損師道之指摘究竟為何。再者，原處分附理由主要
      目的在於使當事人瞭解原處分機關作成處分之理由，使其
      有陳述意見之機會，倘當事人確實瞭解原處分機關作成處
      分之理由，並為充分之答辯，即不可認為原處分未附理由
      。本件原處分作成時，原告除於97年1 月23日被告所屬教
      評會到場陳述意見，亦至不適任教師審議小組陳述意見，
      之後於申訴程序及再申訴程序中，尚委託律師提出意見書
      ，且親至臺北市教師申訴評議委員會陳述意見，業如前述
      ，顯見原告確已知悉解聘事實。又縱令原處分記明之理由
      未盡充分，然於事後之申訴、再申訴程序中，被告已充分
      告知原告，原告亦已委託律師為代理人充分答辯，依行政
      程序法第114 條第1 項、第2 項之規定，視為已補正。足
      見原告此部分之主張，委無可採。
（九）原告另主張：被告作成原處分，並未提出具體事證給予原
      告有答辯之機會云云。惟查：被告於97年1 月23日召開教
      評會，開會討論議案為：「(一) 進行對甲○○老師未遵
      守聘約，維護校譽；行為不檢有損師道等事證的檢驗與比
      對和說明。……」惟原告於意見陳述時即表明：「( 一)
      本人只願意依本次會議通知上的規定做30分鐘的意見陳述
      ，意見陳述完畢後即立刻離開現場，本人拒絕任何提問答
      詢。」並於意見陳述完畢後即先行去，此有被告97年1 月
      23日970105次教評會開會紀錄附於本院卷可參（見本院卷
      第481 頁至第484 頁）。是被告作成解聘決議前，確實已
      合法通知原告，且原告當天也確實到場，原告自己表示陳
      述後即欲離開現場，拒絕作任何提問答詢，足證被告確已
      給予原告陳述意見之機會。至於原告主張：不適任教師審
      議小組未給予其陳述意見之機會云云。惟按不續任教師審
      議小組乃係復核被告決議是否違法不當，並非以其決定代
      替被告之決定。是以，該小組得基此進行必要調查與相關
      程序，於法並無違誤，原告此部分之主張無法律依據。足
      見原告此部分之主張，亦非可採。
六、綜上所述，原告主張各節，均無可採，本件被告所為原處分
    ，並無違誤，申訴決定、再申訴決定遞予以維持，亦無不合
    。原告仍執前詞，訴請撤銷，為無理由，應予駁回。
七、本件事證已臻明確，兩造其餘攻擊防禦方法均與本件判決結
    果不生影響，故不逐一論述，併此敘明。
據上論結，本件原告之訴為無理由，爰依行政訴訟法第98條第1
項前段，判決如主文。
中    華    民    國   100    年     1    月    31    日
            臺北高等行政法院第一庭
                            審判長法  官  王立杰
                                  法  官  蘇嫊娟
                                  法  官  許麗華
上為正本係照原本作成。
如不服本判決，應於送達後20日內，向本院提出上訴狀並表明上
訴理由，如於本判決宣示後送達前提起上訴者，應於判決送達後
20日內補提上訴理由書（須按他造人數附繕本）。
中    華    民    國   100    年     1    月    31    日
            　　　　　　　　　　  書記官  林淑盈